ACORDAO-COMPLETO-2298109

ACÓRDÃO 921/2019 ATA 4/2019 - SEGUNDA CÂMARA

VISTOS, relatados e discutidos estes autos de prestação de contas anuais da Universidade Federal de São Paulo - Unifesp, relativas ao exercício de 2006,
ACORDAM os Ministros do Tribunal de Contas da União, reunidos em Sessão da 2ª Câmara, diante das razões expostas pelo Relator, em:
9.1. levantar o sobrestamento deste processo, em razão do julgamento definitivo dos TCs Processo 004.274/2005-4, Processo 012.083/2008-2, Processo 006.071/2009-9 e Processo 017.083/2006-8; 
9.2. julgar irregulares as contas do Sr. Ulysses Fagundes Neto com fundamento nos arts. 1º, inciso I, 16, inciso III, alínea "b" da Lei 8.443/1992 c/c os arts. 19, parágrafo único, e 23, inciso III, alínea "b", da mesma Lei, e com arts. 1º, 209, inciso II, e 210, § 2º, do Regimento Interno deste Tribunal; 
9.3. aplicar ao Sr. Ulysses Fagundes Neto a multa prevista no art. 58, inciso I, da Lei 8.443/1992 c/c o art. 268, inciso I, do Regimento Interno, no valor de R$ 10.000,00 (dez mil reais) , fixando-lhe o prazo de quinze dias, a contar da notificação, para comprovar, perante o Tribunal (art. 214, inciso III, alínea "a", do Regimento Interno) , o recolhimento da dívida aos cofres do Tesouro Nacional, atualizada monetariamente desde a data do presente acórdão até a do efetivo recolhimento, se for paga após o vencimento, na forma da legislação em vigor; 
9.4. autorizar, desde logo, nos termos do art. 28, inciso II, da Lei 8.443/1992, a cobrança judicial da dívida caso não atendida a notificação;
9.5. autorizar, caso requerido, o pagamento da dívida em 36 parcelas mensais e consecutivas, nos termos do art. 26 da Lei 8.443/1992 c/c o art. 217 do Regimento Interno, fixando-lhe o prazo de quinze dias, a contar do recebimento da notificação, para comprovar perante o Tribunal o recolhimento da primeira parcela, e de trinta dias, a contar da parcela anterior, para comprovar o recolhimento das demais parcelas, devendo incidir sobre cada valor mensal, atualizado monetariamente, os juros de mora devidos, na forma prevista na legislação em vigor;
9.6. julgar irregulares, com fundamento nos arts. 1º, inciso I, 16, inciso III, alínea "b" c/c o art. 209, inciso II, do Regimento Interno, as contas dos Srs. Sérgio Antônio Draibe, Sérgio Tufik e Lucila Amaral Carneiro Vianna; 
9.7. julgar regulares as contas dos demais responsáveis, com fundamento nos arts. 1º, inciso I, 16, inciso I, 17 e 23, inciso I, da Lei 8.443, de 1992, c/c os arts. 1º, inciso I, 207 e 214, inciso I, do Regimento Interno, dando-lhes quitação plena: Deolinda Franzo; Gerson Perez; Hernani Augusto dos Santos; Jose Rubens Marques de Jesus; Luis Antonio Alcalde; Marta Cybele Carneiro; Paulo Hypolito; Regina CeIes de Rosa Stella e Wany de Fatima Silva Oliveira; e  
9.8. dar ciência deste acórdão à Universidade Federal de São Paulo-Unifesp.

Prestação de contas anuais da Universidade Federal de São Paulo  Unifesp, relativas ao exercício de 2006.

Segunda Câmara

Universidade Federal de São Paulo.

3. Interessados/Responsáveis:
3.1. Interessado: Universidade Federal de São Paulo (60.453.032/0001-74).
3.2. Responsáveis: Deolinda Franzo (XXX.416.208-XX); Gerson Perez Martins (XXX.224.718-XX); Hernani Augusto dos Santos (XXX.385.338-XX); Jose Rubens Marques de Jesus (XXX.967.308-XX); Lucila Amaral Carneiro Vianna (XXX.835.088-XX); Luis Antonio Alcalde (XXX.941.958-XX); Marta Cybele Carneiro (XXX.190.098-XX); Paulo Hypolito (XXX.848.568-XX); Regina Celes de Rosa Stella (XXX.870.668-XX); Sergio Antonio Draibe (XXX.231.678-XX); Sérgio Tufik (XXX.725.478-XX); Ulysses Fagundes Neto (XXX.451.908-XX); Wany de Fatima Silva Oliveira (XXX.420.318-XX).

13.1. Ministros presentes: Ana Arraes (Presidente) e Augusto Nardes (Relator).
13.2. Ministro-Substituto convocado: Marcos Bemquerer Costa.
13.3. Ministro-Substituto presente: André Luís de Carvalho.

ACORDAO-COMPLETO-2423001

Acórdão 10238/2020 - Segunda Câmara

ACORDAO-COMPLETO-2520370

Acórdão de Relação 155/2022 - Segunda Câmara

Acórdão de Relação

AUGUSTO NARDES

Adoto como parte do relatório a instrução elaborada no âmbito da Secretaria de Controle Externo no Estado de São Paulo (Secex/SP) , acostada à peça 34, com a qual se manifestaram de acordo os dirigentes da unidade técnica (peças 35 e 36) :
INTRODUÇÃO
1.	Cuidam os autos de processo de contas anuais da Universidade Federal de São Paulo - Unifesp, relativo ao exercício de 2006, sobrestado em razão dos TC's Processo 004.274/2005-4 e Processo 012.283/2008-2, conforme Despacho do Exmo. Ministro-Relator Aroldo Cedraz, na data de 16/12/2008 (peça 5, p. 159) e do TC Processo 006.171/2009-9, conforme Despacho do Relator Aroldo Cedraz, na data de 4/2/2010 (peça 5, p. 186) . Posteriormente, foi incluído como processo sobrestante o TC Processo 017.083/2006-8, consoante Acórdão 101/2010-TCU-Segunda Câmara.
2.	Cessados os motivos determinantes do sobrestamento com o julgamento definitivo dos referidos processos, procede-se ao exame de mérito dos presentes autos. 
3.	Registre-se que o processo de contas foi organizado nos termos da Instrução Normativa TCU 47/2004 e Decisão Normativa TCU 81/2006, vigente à época, e portanto, a avaliação dos requisitos (planejamento de ação e dos resultados quantitativos e qualitativos da gestão) exigidos para a instrução com base nas disposições da Instrução Normativa -TCU 63/2010, atualmente em vigor, resta prejudicada. 
4.	A unidade jurisdicionada foi criada por meio da Lei 8.957/1994, a partir da transformação da Escola Paulista de Medicina, a qual havia sido instituída na forma da Lei 4.421/1964, autarquia de regime especial, nos termos da Lei 5.540/1968. Tem por objetivo ministrar o ensino de graduação e pós-graduação, promover cursos de extensão universitária e desenvolver a pesquisa, as ciências, as letras e as artes, podendo, também, prestar serviços técnicos hospitalares à comunidade e a instituições públicas ou privadas. 
HISTÓRICO 
5.	Instrução inicial, datada de 11/11/2008 (peça 5, p. 127-157) , analisou os presentes autos e propôs, não obstante a realização de diligências para fins de saneamento, o sobrestamento do julgamento do mérito tendo como motivos ensejadores os TC's Processo 004.274/2005-4, Processo 018.148/2008-5 e Processo 012.283/2008-2. 
6. 	Em Despacho do Relator, datado de 16/12/2008, foi autorizado o sobrestamento destes autos, 'em face de sua correlação com os TC's Processo 004.274/2005-4 e Processo 012.283/2008-2' (não foi incluído o TC Processo 018.148/2008-5) , bem como as diligências propostas (peça 5, p. 159 e p. 160) . 			Posteriormente, foram incluídos os TC's Processo 006.171/2009-9 (Relatório de Levantamento) e Processo 017.083/2006-8 (Representação) como outros processos sobrestantes. 
7.	A segunda instrução, datada de 23/2/2010 (peça 5, p. 187-209) , analisou as respostas das diligências e propôs a realização de audiência do Sr. Ulysses Fagundes Neto quanto às seguintes irregularidades, in verbis:
a) não demonstração de que os preços das desapropriações dos imóveis situados na rua Borges Lagoa nº 754, 758, e 760 e os situados na rua Napoleão de Barros nº 590, 598, 608, 610, 618, 622, 626, 628 e 632 tenham sido justos, em descumprimento ao inciso XXIV do artigo 5º da Constituição Federal e ao princípio da motivação (item 2.5 desta instrução) ;
b) ausência de controle e fiscalização quanto às transferências da Unifesp à FapUNIFESP no valor de R$ 3.118.402,25 (três milhões, cento e dezoito mil, quatrocentos e dois reais e vinte e cinco centavos) , que restaram sem justificativa de pagamento, objeto e informações quanto à realização de licitações, em descumprimento ao art. 23 da IN STN nº 1, de 1997, conforme relatado no item 6.2.1.3 do Relatório de Auditoria de Gestão nº 189691 da Controladoria-Geral da União, referente à prestação de contas da Unifesp do exercício de 2006 (item 2.9 desta instrução) ;
c) ausência de controle e fiscalização quanto às transferências da Unifesp à SPDM - Associação Paulista para o Desenvolvimento da Medicina no valor de R$ 17.090.364,92 (dezessete milhões, noventa mil, trezentos e sessenta e quatro reais e noventa e dois centavos) , que restaram sem justificativa de pagamento, objeto e informações quanto à realização de licitações, em descumprimento ao art. 23 da IN STN nº 1, de 1997, conforme relatado no item 6.2.1.3 do Relatório de Auditoria de Gestão nº 189691 da Controladoria-Geral da União, referente à prestação de contas da Unifesp do exercício de 2006 (item 2.9 desta instrução) 
d) pagamentos a servidores da Unifesp por prestação de serviços como funcionários do Hospital Municipal Vereador José Storopolli, mediante transferência de recursos intermediados pela SPDM - Associação Paulista para o Desenvolvimento da Medicina, em infringência ao art. 8º, inciso II, da IN STN nº 1, de 1997, com configuração, em alguns casos, de dupla remuneração a servidores da Unifesp, conforme relatado nos itens 6.3.4.5 e 6.3.4.7 do Relatório de Auditoria de Gestão nº 189691 da Controladoria-Geral da União, referente à prestação de contas da Unifesp do exercício de 2006 (itens 2.18 e 2.20 desta instrução) ;
e) pagamentos a empresas em que constam, em suas composições societárias, servidores da Unifesp, em infringência aos princípios da moralidade e da impessoalidade, conforme relatado no item 6.3.4.6 do Relatório de Auditoria de Gestão nº 189691 da Controladoria-Geral da União, referente à prestação de contas da Unifesp do exercício de 2006 (item 2.19 desta instrução) .
8.	Realizada a audiência proposta, cuja autorização foi concedida mediante Despacho datado de 1º/3/2010, com base na delegação de competência conferida pelo Relator Aroldo Cedraz (peça 5, p. 210) , o ex-Reitor da Unifesp apresentou as razões de justificativa, as quais foram analisadas conforme instrução ora anexa (peça 33) , datada de 9/9/2011, quando se concluiu pela suficiência de elementos já nestes autos que ensejavam o julgamento pela irregularidade das contas do responsável. Contudo, em razão das pendências que pairavam no tocante aos processos sobrestantes, a instrução propôs, em suma, manter o sobrestamento.
9.	De esclarecer que aquela instrução havia sido elaborada, e até fora revisada pelo então diretor à época, no entanto, por motivo de suspensão, fora desentranhada das peças processuais. De modo conclusivo, a instrução, rejeitando as razões de justificativas em relação à maioria dos itens objeto da audiência, deixou consignado o entendimento de que a constatação das irregularidades seria suficiente para a aplicação da multa prevista no art. 58, inciso I, da Lei 8.443/1992, conduzindo ao julgamento pela irregularidade das contas do Sr. Ulysses Fagundes Neto. Abaixo, a conclusão, bem como a proposta de encaminhamento, em seu inteiro teor: 
CONCLUSÃO
14. 	Há processos sobrestantes não encerrados, razão pela qual ainda não é possível propor o julgamento de mérito das presentes contas.
15. 	Conforme análise das razões de justificativa feitas na presente instrução, propõe-se:
15.1	rejeitar as razões de justificativa do Sr. Ulysses Fagundes Neto, Reitor da Unifesp no exercício de 2006, quanto às seguintes irregularidades:
- não demonstração de que os preços das desapropriações dos imóveis situados na rua Borges Lagoa no 754, 758, e 760 e os situados na rua Napoleão de Barros no 590, 598, 608, 610, 618, 622, 626, 628 e 632 tenham sido justos, em descumprimento ao inciso XXIV do artigo 5o da Constituição Federal e ao princípio da motivação; (item 9) 
- ausência de controle e fiscalização quanto às transferências da Unifesp à SPDM - Associação Paulista para o Desenvolvimento da Medicina no valor de R$ 17.090.364,92 (dezessete milhões, noventa mil, trezentos e sessenta e quatro reais e noventa e dois centavos) , que restaram sem justificativa de pagamento, objeto e informações quanto à realização de licitações, em descumprimento ao art. 23 da IN STN no 1, de 1997, conforme relatado no item 6.2.1.3 do Relatório de Auditoria de Gestão no 189691 da Controladoria-Geral da União, referente à prestação de contas da Unifesp do exercício de 2006; (item 11) 
- pagamentos a servidores da Unifesp por prestação de serviços como funcionários do Hospital Municipal Vereador José Storopolli, mediante transferência de recursos intermediados pela SPDM - Associação Paulista para o Desenvolvimento da Medicina, em infringência ao art. 8o, inciso II, da IN STN no 1, de 1997, e ao inciso I do art. 14 do Decreto 94.664, de 1987, com configuração, em alguns casos, de dupla remuneração a servidores da Unifesp, conforme relatado nos itens 6.3.4.5 e 6.3.4.7 do Relatório de Auditoria de Gestão no 189691 da Controladoria-Geral da União, referente à prestação de contas da Unifesp do exercício de 2006; (item 12) 
- pagamentos a empresas em que constam, em suas composições societárias, servidores da Unifesp, em infringência aos princípios da moralidade e da impessoalidade e ao art. 9º, inciso III, da Lei 8.666, de 1993, conforme relatado no item 6.3.4.6 do Relatório de Auditoria de Gestão no 189691 da Controladoria-Geral da União, referente à prestação de contas da Unifesp do exercício de 2006. (item 13) 
15.2	acolher parcialmente as razões de justificativa do Sr. Ulysses Fagundes Neto, Reitor da Unifesp no exercício de 2006, relativas à ausência de controle e fiscalização quanto às transferências da Unifesp à FapUNIFESP no valor de R$ 3.118.402,25 (três milhões, cento e dezoito mil, quatrocentos e dois reais e vinte e cinco centavos) , que restaram sem justificativa de pagamento, objeto e informações quanto à realização de licitações, em descumprimento ao art. 23 da IN STN 1, de 1997, conforme relatado no item 6.2.1.3 do Relatório de Auditoria de Gestão 189691 da Controladoria-Geral da União (CGU) , referente à prestação de contas da Unifesp do exercício de 2006. (item 10) 
15.3	As irregularidades justificam proposta de julgar irregulares as contas do Sr. Ulysses Fagundes Neto, aplicando-lhe a multa prevista no art. 58, inciso I, da Lei 8.443, de 1992.
PROPOSTA DE ENCAMINHAMENTO
16.Ante o exposto, submeto os autos à apreciação superior, propondo a manutenção do sobrestamento das presentes contas até o julgamento de mérito de todos os processos sobrestantes.
Dos processos sobrestantes 
10.	TC Processo 004.274/2005-4 (Ministro-Relator Vital do Rego) - Tomada de Conta Especial formalizada a partir de processo de representação acerca de irregularidades praticadas por docentes investidos em cargos de dedicação exclusiva. A conversão em TCE teve por objeto promover a citação dos responsáveis pelos indevidos pagamentos realizados nos exercícios de 2004 a 2007. 
10.1.	Apreciando esses autos, consoante Acórdão 6330/2009-TCU-Segunda Câmara, este Tribunal julgou irregulares as contas dos responsáveis Ulysses Fagundes Neto e Sérgio Antônio Draibe, condenando-os ao pagamento de débito e multa (itens 9.1 e 9.2) . O acórdão determinou, ainda, o desconto das dívidas da remuneração dos responsáveis, nos termos do art. 28, inciso I, da Lei nº 8.443, de 1992, c/c art. 219, inciso I, do Regimento Interno/TCU, tomando como parâmetro para o desconto o percentual mínimo estabelecido no art. 46 da Lei 8.112/90 (item 9.3) . Quanto aos demais 33 responsáveis indicados nos autos, foi determinada a expedição de ciência, Veja-se: 
 (...) 
9.1 julgar, com fulcro nos arts. 1º, inciso I; 16, inciso III, alíneas b e c, 19, caput, e 23, III, da Lei nº  8.443, de 16 de julho de 1992, irregulares as contas do Sr. Ulisses Fagundes Neto, condenando-o ao pagamento das quantias a seguir discriminadas, fixando-lhe o prazo de 15 (quinze) dias, a contar da notificação, para comprovar, perante o Tribunal (art. 214, inciso III, alínea a, do Regimento Interno/TCU) o recolhimento da dívida aos cofres da Universidade Federal de São Paulo - Unifesp, atualizadas monetariamente e acrescidas dos juros de mora devidos, calculados a partir das datas indicadas, até a data do efetivo recolhimento, na forma da legislação em vigor (tabela) 
9.2 julgar, com fulcro nos arts. 1º, inciso I; 16, inciso III, alíneas b e c, 19, caput, e 23, III, da Lei nº  8.443, de 16 de julho de 1992, irregulares as contas do Sr. Sérgio Antônio Draibe, condenando-o ao pagamento das quantias a seguir discriminadas, fixando-lhe o prazo de 15 (quinze) dias, a contar da notificação, para comprovar, perante o Tribunal (art. 214, inciso III, alínea a, do Regimento Interno/TCU) o recolhimento da dívida aos cofres da Universidade Federal de São Paulo - Unifesp, atualizadas monetariamente e acrescidas dos juros de mora devidos, calculados a partir das datas indicadas, até a data do efetivo recolhimento, na forma da legislação em vigor (tabela) 
9.3 determinar o desconto das dívidas das remunerações dos responsáveis, nos termos do art. 28, inciso I, da Lei nº 8.443/92 c/c art. 219, inciso I, do Regimento Interno/TCU, tomando como parâmetro para o desconto o percentual mínimo estabelecido no art. 46 da Lei 8.112/90;
9.4 autorizar, caso não seja possível efetuar o desconto em folha, nos termos do art. 28, inciso II, da Lei nº 8.443/92, a cobrança judicial das dívidas, caso não atendidas as notificações;
9.5 dar ciência à Universidade Federal de São Paulo sobre:
9.5.1 possível violação ao art. 117, X, da Lei nº 8.112/90 pelos docentes Ana Maria Martins, Anelise Riedel Abrahão, Daniela Gil, Dulce Aparecida Barbosa, Jaime Rodrigues, Jeanne Liliane Marlene Michel, Márcio Abrahão, Márcio Biczyk do Amaral, Solange Aparecida Nappo, Sérgio Antônio Draibe e Turíbio Leite de Barros Neto; 
9.5.2 o exercício, por parte dos docentes Ana Maria Martins, Anelise Riedel Abrahão, Beatriz Tavares Costa Carvalho, Célia Regina Whitaker Carneiro, Daniela Gil, Dulce Aparecida Barbosa, Elide Helena Guidolin da Rocha Medeiros, Helena Maria Calil, Jaime Rodrigues, Jeanne Liliane Marlene Michel, Kelse Tibau Albuquerque, Lucia Christina Iochida, Márcio Biczyk do Amaral, Maria Odete Esteves Hilário, Maria Stella Figueiredo, Nildo Alves Batista, Oswaldo Keith Okamoto, Renato Arruda Mortara, Samuel Goihman, Solange Aparecida Nappo e Vânia D'Almeida, no período de 2004 a 2007, de outras atividades remuneradas, com infringência ao art. 14, inciso I, Decreto nº 94.664/1987, devendo ser adotadas as providências necessárias para o ressarcimento, pelos referidos servidores, das quantias indevidamente recebidas (diferença entre a remuneração do cargo de professor em regime de dedicação exclusiva e a do mesmo cargo em regime de tempo integral) , informando a este Tribunal, no prazo de 30 (trinta) dias, as medidas tomadas;
10.2	O Sr. Ulysses Fagundes Neto interpôs recurso de reconsideração contra a citada deliberação, o qual foi apreciado por meio do Acórdão 8688/2011-TCU-Segunda Câmara (peça 5, p. 141-152) , negando-lhe provimento. 
10.3	O Sr. Sérgio Antônio Draibe efetuou o recolhimento integral do débito que lhe fora imputado, tendo sido concedida a quitação, nos termos do Acórdão 6269/2012-TCU-Segunda Câmara, em Sessão de 28/8/2012. 
10.4	Consta nos autos que o desconto em folha de pagamento do Sr. Ulysses Fagundes Neto (primeiro desconto realizado pela Unifesp em dezembro de 2011) , deixou de ser efetuado, a partir de junho/2014. Interrompendo o ciclo de recolhimento, o responsável requereu a compensação de crédito existente em seu favor, apurado nos autos do TC Processo 012.283/2008-2, com o débito cobrado neste processo. Em Sessão de 14/7/2015, conforme Acórdão 3665/2015-TCU-Segunda Câmara, foi autorizado o parcelamento do débito em 36 parcelas, mas indeferido aquele pleito por ausência de previsão regimental. 
10.5	Da consulta aos autos do TC Processo 004.274/2005-4 nos sistemas internos deste Tribunal (data de 22/11/2016) , verifica-se que o processo encontra-se aberto (no aguardo do recolhimento parcelado do débito) . 
10.6	Constata-se ainda que o TC Processo 004.274/2005-4 foi o motivo do sobrestamento também do julgamento das Contas Anuais de 2004 da Unifesp - TC Processo 012.398/2005-6 (julgado nos termos do Acórdão 4472/2012-TCU-Segunda Câmara) , bem como das Contas Anuais de 2007 - TC Processo 018.870/2008-4 (encaminhado com proposta de mérito) . Por conta das irregularidades apuradas na TCE sobrestante, considerando que não havia sido aplicada a multa naqueles autos, foi imputada a sanção (sem débito) , a teor dos arts. 57 e 58, inciso III, aos responsáveis Ulysses Fagundes Neto e Sérgio Antônio Draibe, no processo de prestação de contas do exercício de 2004. 
10.7	Portanto, neste processo, as ocorrências verificadas no TC Processo 004.274/2005-4, embora devam fundamentar o julgamento pela irregularidade das contas dos responsáveis Ulysses Fagundes Neto e Sérgio Antonio Draibe, não podem ensejar nova proposição de multa, uma vez que as razões seriam as mesmas que fundamentaram aquela outra. O mesmo entendimento aplicou-se ao exame das Contas de 2007 da Unifesp (TC Processo 018.870/2008-4) .
11.	TC Processo 012.283/2008-2 (Relator Raimundo Carreiro) - Tomada de Contas Especial convertida a partir de Representação autuada em razão de irregularidades em despesas com viagens ao exterior (uso do cartão corporativo) realizadas pelo então reitor da Unifesp, Sr. Ulysses Fagundes Neto, durante os exercícios de 2006 e 2007. 
11.1	Consignando o Relator em seu voto que 'inafastável a responsabilidade dos Srs. Ulysses Fagundes Neto, Sérgio Tufik, Reinaldo Salomão e Lucila Amaral Carneiro Vianna, pelas irregularidades verificadas nos gastos com viagens ao exterior realizadas nos exercícios de 2006 a 2007 pelo Sr. Ulysses Fagundes Neto, na qualidade de reitor da Universidade Federal de São Paulo - Unifesp (...) , este Tribunal julgou os autos consoante Acórdão 4381/2010-TCU-Segunda Câmara, com o julgamento pela irregularidade das contas do Sr. Ulysses Fagundes Neto, condenando-o ao pagamento de débito e multa referida no art. 57 da Lei 8.443/1992, no valor de R$ 11.000,00. Foram também julgadas irregulares as contas dos Srs. Sérgio Tufik, Reinaldo Salomão e Lucila Amaral Carneiro Viana, imputando-lhes a multa prevista no art. 58, incisos I e II da Lei 8.443/1992, no valor individual de R$ 5.000,00. Reproduz-se abaixo o referido acórdão:
9.1. julgar irregulares as contas do Sr. Ulysses Fagundes Neto, com fundamento nos arts. 1º, inciso I, 16, inciso III, alínea c da Lei 8.443, de 16 de julho de 1992, c/c os arts. 19 e 23, inciso III, da mesma Lei, e condená-lo ao pagamento do débito no valor de R$ 116.324,08 (cento e dezesseis mil, trezentos e vinte e quatro reais e oito centavos) , abatendo, por ocasião do pagamento ou da execução, os valores já ressarcidos, bem como os créditos pelas faturas quitadas, conforme discriminação que segue, fixando-lhe, nos termos do art. 23, inciso III, alínea a da Lei 8.443/1992 c/c o art. 214, inciso III, alínea a do Regimento Interno/TCU, o prazo de 15 (quinze) dias, a contar da notificação, para que comprove, perante o Tribunal de Contas da União, o recolhimento das referidas quantias aos cofres da Unifesp, atualizadas monetariamente e acrescidas dos juros de mora, calculados a partir das datas de ocorrência até a data da efetiva quitação, na forma da legislação em vigor: (tabela) 
9.2. aplicar ao Sr. Ulysses Fagundes Neto a multa referida no art. 57 da Lei 8.443, de 16 de julho de 1992, c/c o art. 267 do Regimento Interno, no valor de R$ 11.000,00 (onze mil reais) , fixando o prazo de 15 (quinze) dias, a partir da notificação, para que comprove, perante o Tribunal (art. 214, III, alínea a do Regimento Interno) , seu recolhimento aos cofres do Tesouro Nacional, atualizado monetariamente a partir do dia seguinte ao término do prazo ora fixado até a data do efetivo pagamento;
9.3. julgar irregulares as contas dos Srs. Sergio Tufik, Reinaldo Salomão e Lucila Amaral Carneiro Vianna, aplicando-lhes, individualmente, a multa prevista no art. 58, incisos I e II, da Lei 8.443, de 16 de julho de 1992, no valor de R$ 5.000,00 (cinco mil reais) , fixando-lhes o prazo de 15 (quinze) dias, a contar da notificação, para que comprovem, perante o Tribunal, o recolhimento da referida quantia aos cofres do Tesouro Nacional, atualizada monetariamente a partir do dia seguinte ao do término do prazo estabelecido neste acórdão, até a data do efetivo recolhimento, na forma da legislação em vigor; (tabela) 
9.4. com fundamento no art. 28, inciso I , da Lei 8.443/1992, determinar à Universidade Federal de São Paulo que, caso não atendidas as notificações, efetue, observado o disposto no art. 46 da Lei 8.112, de 1990, com a redação dada pela Medida Provisória 2.225-45, de 4/9/2001, o desconto integral ou parcelado das dívidas no vencimento dos responsáveis indicados nos subitens anteriores;
9.5. nos termos do art. 28, inciso II, da Lei 8.443/1992, autorizar, desde logo, a cobrança judicial das dívidas, caso não atendidas as notificações, nos termos do art. 28, inciso II, da Lei 8.443, de 16 de julho de 1992;
9.6. determinar à Universidade Federal de São Paulo que faça constar, no próximo relatório de gestão a ser apresentado ao TCU, em cumprimento ao disposto no artigo 3º da Instrução Normativa TCU 57, de 2008, expressa referência aos resultados do processo administrativo disciplinar instaurado pelo Ministério da Educação, por meio da Portaria 178/2009/MEC, dando ciência das providências adotadas no âmbito da Universidade;
9.7. determinar à Controladoria-Regional da União em São Paulo que acompanhe as providências adotadas no âmbito da Unifesp, em relação ao resultado do processo administrativo disciplinar instaurado pelo Ministério da Educação, por meio da Portaria 178/2009/MEC;
9.8. remeter cópia da deliberação que vier a ser adotada, bem como do relatório e voto que a fundamentam, à Procuradoria da República no Estado de São Paulo, à Universidade Federal de São Paulo e ao Ministério da Educação; e
9.9. remeter cópia destes autos ao presidente da Comissão PAD/Portaria 178/2009/MEC
11.2	Contra o Acórdão 4381/2010-TCU-Segunda Câmara, alterado pelo Acórdão 5663/2010-TCU-Segunda Câmara, os responsáveis impetraram recurso de reconsideração, o qual foi parcialmente provido nos termos do Acórdão 8549/2012-TCU-Segunda Câmara, reformando os itens 9.1 e 9.2 do acórdão recorrido, nos seguintes dizeres: 
9.1. julgar irregulares as contas do Sr. Ulysses Fagundes Neto, com fundamento nos arts. 1º, inciso I, 16, inciso III, alínea 'c', da Lei 8.443, de 16 de julho de 1992, c/c os arts. 19 e 23, inciso III, da mesma Lei;  
9.2. aplicar ao Sr. Ulysses Fagundes Neto a multa referida no art. 58, inciso I, da Lei 8.443, de 16 de julho de 1992, c/c o art. 267 do Regimento Interno, no valor de R$ 5.000,00 (cinco mil reais) , fixando o prazo de 15 (quinze) dias, a partir da notificação, para que comprove, perante o Tribunal (art. 214, III, alínea 'a' do Regimento Interno) , seu recolhimento aos cofres do Tesouro Nacional, atualizado monetariamente a partir do dia seguinte ao término do prazo ora fixado até a data do efetivo pagamento;'
9.3. informar à Universidade Federal de São Paulo-Unifesp que à diferença apurada em favor do Sr. Ulysses Fagundes Neto pela Unidade Técnica no item 121 da sua instrução final (Peça 92) deverão ser acrescidos os créditos dos valores históricos de R$ 1.603,34 (hum mil seiscentos e três reais e trinta e quatro centavos) e R$ 12.984,21 (doze mil, novecentos e oitenta e quatro reais e vinte e um centavos) , originados, respectivamente, em 25/06/2007 e 23/08/2007; 
9.4. dar parcial provimento aos recursos de reconsideração interpostos pelos Srs. Lucila Amaral Carneiro Vianna (CPF: XXX.835.088-XX) , Reinaldo Salomão (CPF: XXX.060.458-XX) e Sérgio Tufik (CPF: XXX.725.478-XX) , para alterar a redação do item 9.3 do Acórdão 4381/2010-TCU-Segunda Câmara para o seguinte:
'9.3 julgar irregulares as contas dos Srs. Sergio Tufik, Reinaldo Salomão e Lucila Amaral Carneiro Vianna, aplicando-lhes, individualmente, a multa prevista no art. 58, incisos I e II, da Lei 8.443, de 16 de julho de 1992, no valor de R$ 2.000,00 (dois mil reais) , fixando-lhes o prazo de 15 (quinze) dias, a contar da notificação, para que comprovem, perante o Tribunal, o recolhimento da referida quantia aos cofres do Tesouro Nacional, atualizada monetariamente a partir do dia seguinte ao do término do prazo estabelecido neste acórdão, até a data do efetivo recolhimento, na forma da legislação em vigor; (...) '
11.3	Contra o Acórdão 8549/2012-TCU-Segunda Câmara, o Sr. Ulysses Fagundes Neto interpôs embargos de declaração, os quais lhe foram negados mediante o Acórdão 2436/2014-TCU-Segunda Câmara. Os demais responsáveis optaram, assim que notificados, por efetuar o recolhimento da dívida. 
11.4	Em face do Acórdão 2.432/2014, novamente o responsável opôs embargos de declaração, sendo que este Tribunal, ao proferir o Acórdão 5146/2014-TCU-Segunda Câmara, negando-lhe provimento, alertou-o ainda que a interposição de novos embargos com nítido caráter protelatório implicaria no recebimento de futuras impugnações a esse título como simples petição, conforme art. 287, §6º do RI/TCU, sem efeito suspensivo e sem impedimento ao trânsito em julgado do acórdão, além de que a prática de atitude manifestamente procrastinatória, a teor do art. 17, inciso VII, do Código de Processo Civil, pode ser caracterizada como litigância de má- fé.  
11.5	Finalmente, em Sessão de 3/2/2015, este Tribunal prolatou o Acórdão 93/2015-TCU-Segunda Câmara expedindo quitação aos Srs. Sérgio Tufik, Reinaldo Salomão e Lucila Amaral Carneiro Vianna, ante a comprovação do recolhimento integral da multa que lhe foi aplicada. Nesse acórdão, foi ainda autorizado o parcelamento da dívida do ex-Reitor da Unifesp em 36 parcelas mensais e consecutivas, nos termos do art. 26 da Lei 8.443/1992 c/c o art. 217 do Regimento Interno/TCU. 
11.6	Atualmente, o processo encontra-se aberto, no controle de recolhimento da dívida (débito/multa) que vem sendo efetuado. 
11.7	Verifica-se que os agentes públicos envolvidos nesses autos e que são arrolados como responsáveis nas presentes Contas da Unifesp/exercício 2006 são os seguintes: Ulysses Fagundes Neto, Sérgio Tufik e Lucila Amaral Carneiro Vianna. A sanção a eles imputada impõe o julgamento pela irregularidade das suas contas, ainda que não lhes caiba mais o ônus de arcar com nova multa neste processo, ante o princípio do non bis in idem que veda a punição por duas vezes pela prática do mesmo ato/fato.  
12.	TC Processo 006.671/2009-9  (Relator Aroldo Cedraz) : Tomada de Contas Especial decorrente da conversão do Relatório de Levantamento de Auditoria realizado nas obras de expansão do ensino superior - Campus da Unifesp em Diadema/SP. Em Sessão de 19/1/2011, este Tribunal, mediante o Acórdão 38/2011-TCU-Plenário, julgou regulares com ressalva as contas, dando quitação aos responsáveis Alexandre Lopez Parrado (CPF: XXX.670.658-XX) , Luiz Carlos Theophilo (CPF: XXX.266.898-XX) , Ulysses Fagundes Neto (CPF: XXX.451.908-XX) , Luciana Diniz Gutilla (CPF: XXX.680.878-XX) ; Lucila Amaral Carneiro Vianna (CPF: XXX.835.088-XX) , Instituto de Arquitetos do Brasil - IAB (CNPJ: 00.330.555/0001-00) ; JACQSA Construtora Comercial e Incorporações Ltda. (CNPJ: 59.225.557/0001-73) . Na oportunidade, foi proferida a determinação abaixo à Unifesp e o apensamento a estes autos: 
9.4. determinar à Universidade Federal de São Paulo que nas licitações a serem realizadas para a contratação de serviços técnicos especializados elabore orçamento global dos serviços com o detalhamento de todos os seus custos unitários, de modo a assegurar o ressarcimento das despesas operacionais efetivamente ocorridas, abstendo-se de incluir cotação mediante a chamada 'verba', nos termos do art. 7º, § 2º, inciso II, da Lei 8.666/1993; 
12.1	Atualmente, a situação do processo encontra-se encerrado (apensado aos presentes autos) . 
13.	TC 017. 083/2006-8  (Relator José Jorge)  - apartado do TC Processo 012.398/2005-6 (Prestação de Contas da Unifesp/exercício 2004) - Representação decorrente de proposta formulada em instrução de Prestação de Contas da Unifesp, exercício de 2004, e autorizada conforme Despacho do Ministro Walton Alencar Rodrigues. Esses autos visaram apurar indícios de irregularidades na formalização de acordos pela Universidade em dissonância com sua missão institucional e nos quais a instituição tinha como atribuição apenas o repasse dos recursos à interveniente (Associação Fundo de Incentivo à Psicofarmacologia - AFIP) . Após a realização de inspeção na Unifesp, os autos foram apreciados nos termos do Acórdão 101/2010-TCU-Segunda Câmara, tendo sido autorizada a audiência dos Srs. Ulysses Fagundes Neto, Hélio Egydio Nogueira e Sérgio Tufik, e a inclusão do processo como motivo de sobrestamento das presentes contas. 
13.1	Apreciando o mérito, este Tribunal, em Sessão de 20/7/2011, proferiu o Acórdão 1892/2011-TCU-Plenário, pelo qual considerou a representação procedente, nos seguintes termos:        
	(...) 
9.2. acatar as razões de justificativa apresentadas pelos Srs. Helio Egydio Nogueira e Ulysses Fagundes Neto relativas à execução dos contratos de receita com entidades do município de São Paulo, nos quais a AFIP figura como interveniente, sem que houvesse prévio projeto de ensino, pesquisa, extensão ou desenvolvimento institucional de interesse da Unifesp; 
9.3. rejeitar as razões de justificativa apresentadas pelo Sr. Sérgio Tufik relativa à ocupação concomitante dos cargos de vice-reitor da Unifesp, no período de 28/03/2003 a 1/9/2008 e presidente da AFIP; 
9.4. rejeitar as razões de justificativa apresentadas pelos Srs. Helio Egydio Nogueira e Ulysses Fagundes Neto relativas às irregularidades abaixo: 
9.4.1. transferência imediata dos recursos recebidos da Secretaria de Saúde do Município de São Paulo à AFIP, pelos serviços prestados nos contratos mantidos com a Prefeitura, por intermédio do órgão municipal, os quais poderiam ser plenamente executados pela entidade vinculada, tendo a Unifesp atuado como mera repassadora dos mesmos durante todo o período em que esses contratos vigoraram, observando-se, no período de janeiro de 2003 a maio de 2004, que as receitas sequer eram contabilizadas; 
9.4.2. execução de contratos com cláusulas sujeitando a Unifesp a obrigações, despesas e responsabilidades por encargos trabalhistas, previdenciários, sociais, fiscais e comerciais, por danos porventura causados na execução dos contratos e por multas contratuais aplicadas pelas contratantes, na prestação dos serviços de exames laboratoriais executados pela AFIP; 
9.4.3. omissão na cobrança, junto à AFIP, do percentual de 2,5% (dois e meio por cento) sobre a receita dos contratos celebrados pela Universidade com a Prefeitura do Município de São Paulo e suas autarquias hospitalares com interveniência da Associação; 
9.5. aplicar ao responsável, Sr. Helio Egydio Nogueira, a multa prevista no art. 58, inciso II, da Lei nº 8.443/1992, no valor de 8.000,00 (oito mil reais) , fixando-lhe o prazo de 15 (quinze) dias, a contar da notificação, para o recolhimento da dívida ao Tesouro Nacional, atualizada monetariamente na data do efetivo recolhimento, se for paga após o vencimento, na forma da legislação em vigor; 
9.6. aplicar ao responsável, Sr. Ulysses Fagundes Neto, a multa prevista no art. 58, inciso II, da Lei nº 8.443/1992, no valor de 5.000,00 (cinco mil reais) , fixando-lhe o prazo de 15 (quinze) dias, a contar da notificação, para o recolhimento da dívida ao Tesouro Nacional, atualizada monetariamente na data do efetivo recolhimento, se for paga após o vencimento, na forma da legislação em vigor; 
9.7. aplicar ao responsável, Sr. Sérgio Tufik, a multa prevista no art. 58, inciso II, da Lei nº 8.443/1992, no valor de 5.000,00 (cinco mil reais) , fixando-lhe o prazo de 15 (quinze) dias, a contar da notificação, para o recolhimento da dívida ao Tesouro Nacional, atualizada monetariamente na data do efetivo recolhimento, se for paga após o vencimento, na forma da legislação em vigor; 
9.8. autorizar, desde logo, a cobrança judicial das dívidas nos termos do art. 28, inciso II, da Lei nº 8.443, de 1992, caso não atendidas as notificações; 
9.9. determinar à Universidade Federal de São Paulo - Unifesp que realize a cobrança junto à AFIP do percentual não pago de 2,5% sobre a receita bruta auferida pela AFIP por meio do Contrato nº 13/2003 e dos contratos que o sucederam, celebrados com o município de São Paulo, cujo recolhimento é obrigatório por força do artigo 153 do Regimento Geral da Universidade e da Resolução CONSU nº 5, de 11 de junho de 1997, no valor histórico de R$ 124.962,47 (cento e vinte e quatro mil, novecentos e sessenta e dois reais e quarenta e sete centavos) , conforme tabelas 3 a 8 do relatório de inspeção integrante do presente processo, bem como de débitos relativos à correção monetária incidentes sobre o período de atraso na retenção das diferenças apuradas, abatendo desse valor crédito de R$ 66.137,77 (sessenta e seis mil, cento e trinta e sete reais e setenta e sete centavos) , de 27/4/2010, referente a pagamentos à Unifesp realizados a maior pela AFIP quando da quitação de débitos referentes aos contratos com as autarquias hospitalares municipais regionais - AHMR do Jabaquara, Ermelino Matarazzo, Tatuapé, Central e Campo Limpo, com observância aos princípios do contraditório e da ampla defesa, instaurando tomada de contas especial, se necessário;
9.10. determinar à Secex/SP o monitoramento do cumprimento da determinação referida no subitem anterior; 
9.11. dar ciência à Universidade Federal de São Paulo, quanto à necessidade de: 
9.11.1. estabelecer, por meio de normativos próprios, limites, condições e forma de fiscalização e controle da jornada de trabalho de seus de docentes nas atividades realizadas nas suas fundações de apoio, no termos do art. 4º da Lei nº 8.958/1994, com a redação dada pela Lei nº 12.349/2010; 
9.11.2. documentar, em respeito aos princípios da publicidade e da transparência, ínsitos no artigo 37 da Constituição Federal, por meio da organização de processo administrativo, a formalização e a execução dos contratos de arrecadação de receita, com o adequado controle financeiro e registro contábil dos valores recebidos; (...) 
13.2	Os responsáveis, notificados sobre o teor do acórdão condenatório, efetuaram o pagamento da multa a eles imputada, tendo este Tribunal deliberado no sentido de dar-lhes quitação, consoante Acórdão 2495/2011-TCU-Plenário. 
13.3	Autuado o processo de Monitoramento - TC Processo 027.919/2011-0 - com vistas a verificar o cumprimento da determinação contida no item 9.9 do Acórdão, o processo originador foi encerrado. O Monitoramento também se encontra arquivado, com a constatação do cumprimento da medida determinada (recolhimento no valor de R$ 206.619,98 pela Afip) e referendada pelo Acórdão 3038/2011-TCU-Plenário.
13.4	Dentre os agentes públicos responsabilizados nesses autos, constam do rol de responsáveis das presentes Contas os Srs. Ulysses Fagundes Neto e Sérgio Tufik (Reitor e vice-Reitor no período de 2003 a 2008) . Bem de registrar que, embora muitas das irregularidades que ensejaram a aplicação da multa aos referidos responsáveis não se reportem ao exercício em exame (são de exercícios anteriores - 2003 a 2005) , identificam-se, em consulta àqueles autos, fatos que abrangeram o exercício em exame e que, portanto, maculam a gestão ora em pauta, tornando irregulares as suas contas. Ressalta-se, todavia, que o feito, no caso do Sr. Sérgio Tufik, não pode lhe impor nova multa, uma vez que seria o mesmo que fundamentou a sanção naqueles autos (princípio do non bis in idem) . Aplicando-se o mesmo princípio, no caso do Sr.Ulysses Fagundes Neto, os motivos que acarretaram a sanção nos autos sobrestantes não devem figurar dentre as razões para a aplicação da multa a ser proposta a ele nestes autos. 
EXAME TÉCNICO		
14.	Os presentes autos foram saneados, conforme se pontuou no tópico precedente, tanto que se formulou a proposta de mérito transcrita no item 9 desta instrução, cujo encaminhamento recebeu a anuência das instâncias superiores no âmbito desta Unidade Técnica. Portanto, somente aguardavam o desfecho dos processos sobrestantes, o que se concretizou à luz dos termos anteriormente expostos, restando, neste momento, verificar os reflexos das deliberações contidas nos referidos processos sobre as contas dos responsáveis do presente processo de prestação de contas.  Em outras palavras, se deve ser mantida a proposição de peça 33, considerando o julgamento havido nos processos supramencionados, bem como considerando os demais fatos supervenientes que guardem correlação com as medidas outrora apontadas na primeira instrução de mérito. 
Da proposta sugerida na instrução de mérito de peça 33 
14.1	Responsável: Ulysses Fagundes Neto - a instrução de peça 33 formulou à época a proposta no sentido de aplicação da multa com base no art. 58, inciso I, da Lei 8.443/1992, rejeitando as razões de justificativa apresentadas pelo então Reitor da Unifesp no exercício de 2006, quanto às seguintes irregularidades: 
a) não demonstração de que os preços das desapropriações dos imóveis situados na rua Borges Lagoa no 754, 758, e 760 e os situados na rua Napoleão de Barros no 590, 598, 608, 610, 618, 622, 626, 628 e 632 tenham sido justos, em descumprimento ao inciso XXIV do artigo 5o da Constituição Federal e ao princípio da motivação; (item 9) - 
b) ausência de controle e fiscalização quanto às transferências da Unifesp à SPDM - Associação Paulista para o Desenvolvimento da Medicina no valor de R$ 17.090.364,92 (dezessete milhões, noventa mil, trezentos e sessenta e quatro reais e noventa e dois centavos) , que restaram sem justificativa de pagamento, objeto e informações quanto à realização de licitações, em descumprimento ao art. 23 da IN STN no 1, de 1997, conforme relatado no item 6.2.1.3 do Relatório de Auditoria de Gestão no 189691 da Controladoria-Geral da União, referente à prestação de contas da Unifesp do exercício de 2006; (item 11) 
c) pagamentos a servidores da Unifesp por prestação de serviços como funcionários do Hospital Municipal Vereador José Storopolli, mediante transferência de recursos intermediados pela SPDM - Associação Paulista para o Desenvolvimento da Medicina, em infringência ao art. 8o, inciso II, da IN STN no 1, de 1997, e ao inciso I do art. 14 do Decreto 94.664, de 1987, com configuração, em alguns casos, de dupla remuneração a servidores da Unifesp, conforme relatado nos itens 6.3.4.5 e 6.3.4.7 do Relatório de Auditoria de Gestão no 189691 da Controladoria-Geral da União, referente à prestação de contas da Unifesp do exercício de 2006; (item 12) ; 
d) pagamentos a empresas em que constam, em suas composições societárias, servidores da Unifesp, em infringência aos princípios da moralidade e da impessoalidade e ao art. 9º, inciso III, da Lei 8.666, de 1993, conforme relatado no item 6.3.4.6 do Relatório de Auditoria de Gestão no 189691 da Controladoria-Geral da União, referente à prestação de contas da Unifesp do exercício de 2006. (item 13) 
14.2	Em relação item 'a': no que tange à locação e correta destinação dos diversos imóveis pertencentes à Unifesp, importante lembrar que o assunto foi abordado no TC Processo 018.795/2009-6 (Contas da Unifesp/2008) ; no entanto, a questão específica da desapropriação dos imóveis, conforme apuração efetuada no item 9 da instrução de peça 33, não foi levantada naquela oportunidade. Considerando que o responsável, ouvido em audiência nestes autos, não logrou descaracterizar e/ou justificar a irregularidade, que consiste em não ter demonstrado, à época, que os preços praticados foram justos e considerando que não se verifica fato superveniente capaz de alterar este juízo, entende-se que a multa proposta ainda se afigura cabível.  
14.3	Quanto ao item 'b': cumpre registrar que nos autos do TC Processo 001.564/2010-2 - Representação autuada a partir de auditoria de acompanhamento da gestão de 2008 realizada pela Controladoria Geral da União, em 2009, foram apontadas irregularidades na gestão de recursos federais disponibilizados pela Unifesp à SPDM. Embora o Tribunal, ao apreciar aqueles autos (Acórdão 1769/2013-TCU-Plenário) tenha isentado o ex-Reitor Ulysses Fagundes Neto pelas irregularidades ali evidenciadas, é preciso discernir que a irregularidade apontada aqui e que foi objeto de audiência difere da tratada naquela ocasião, de modo que, ao não obter êxito na defesa apresentada para tal, continua pertinente a propositura de sanção ao responsável pela ocorrência. 
14.4	Os itens 'c' e 'd' remetem a irregularidades que não foram focadas especificamente em outros processos, como o foram nestes autos, podendo, portanto, serem incluídas dentre os motivos para a aplicação da multa prevista no art. 58, inciso I, da Lei 8.443/1992.  
14.5	Assinale-se que, neste caso, não ocorreu a prescrição da pretensão punitiva do TCU, visto que não decorreram dez anos desde a data da autorização da medida que ensejou a aplicação da multa (1º/3/2010) , ora proposta.        
Dos reflexos das deliberações ocorridas nos processos sobrestantes sobre as contas dos responsáveis do presente processo   
15.	O julgamento ocorrido nos processos sobrestantes impactam as contas dos responsáveis Ulysses Fagundes Neto, Sérgio Antônio Draibe, Sérgio Tufik e Lucila Amaral Carneiro Vianna, visto que os demais implicados nos processos ensejadores do sobrestamento não são arrolados como responsáveis nos presentes autos.  
15.1.	TC Processo 004.274/2005-4 (pagamentos indevidos nos exercícios de 2004 a 2007 a docentes investidos em cargos de dedicação exclusiva - item 10 e subitens desta instrução) - o Acórdão 6330/2009-TCU-Segunda Câmara, aí proferido, fundamenta o julgamento pela irregularidade das contas dos responsáveis Ulysses Fagundes Neto e Sérgio Antonio Draibe, embora não possa ensejar nova proposição de multa, uma vez que as razões seriam as mesmas incluídas na aplicação da multa a estes responsáveis, já nas Contas de 2004 (TC Processo 012.398/2005-6) , ante o princípio do non bis in idem.   
15.2	TC Processo 012.083/2008-2 (irregularidades em despesas com viagens ao exterior - item 11 e subitens desta instrução) - nesses autos, este Tribunal rejeitou as razões de justificativas apresentadas em relação às ocorrências, as quais repercutem na gestão de 2006, pelos Srs. Ulysses Fagundes Neto, Sérgio Tufik e Sra. Lucila Amaral Carneiro Vianna, aplicando-lhes a multa de acordo com a Lei 8.443/1992. O feito impõe o julgamento pela irregularidade de suas contas, consoante previsão legal e regimental, mas por força do princípio já citado, não cabe a propositura da aplicação de nova multa.   
15.3	TC Processo 017.083/2006-8 (irregularidades na formalização de acordos pela Unifesp em dissonância institucional, nos quais a instituição tinha como atribuição apenas o repasse dos recursos à interveniente - Associação Fundo de Incentivo à Psicofarmacologia - AFIP - item 13 e subitens desta instrução) , o qual macula a gestão do ex-reitor Ulysses Fagundes Neto e do seu vice, Sr. Sérgio Tufik, em 2006, reforçando o juízo pela irregularidade de suas contas, contudo, não podem ser incluídas dentre os motivos ensejadores de nova aplicação de multa a esses gestores, visto que pelas ocorrências irregulares constatadas naqueles processos e afetas ao exercício em pauta, este Tribunal já adotou a medida sancionatória correspondente. 
15.4	Do TC Processo 006.671/2009-9 (irregularidades na obra de expansão de ensino superior Campus da Unifesp em Diadema/SP- item 12 e subitens desta instrução) , não se verifica repercussão negativa nas contas do responsável Ulysses Fagundes Neto ou da Sra. Lucila Amaral Carneiro Viana - agentes públicos que foram chamados àqueles autos, porquanto este Tribunal considerou suficiente a adoção de medidas corretivas mediante determinação à Unifesp; no entanto, em face do conjunto de irregularidades presentes nos demais processos sobrestantes, o fato não serve como atenuante para reverter a convicção no sentido pela irregularidade das contas dos mesmos.              
Processos conexos e contas de exercícios anteriores e posteriores 
16..	Os processos de contas de exercícios anteriores e posteriores aos autos em exame estão relacionados no quadro que se segue:
	NÚMERO DO TC
	TIPO
	SITUAÇÃO

	Processo 012.398/2005-6
 (Relator Benjamin Zymler) 
	Prestação de Contas/ exercício 2004
	Julgado conforme Acórdão 4472/2012-TCU-Segunda Câmara; processo aberto no aguardo de recolhimento de dívida pelo responsável Ulysses Fagundes Neto

	Processo 019.695/2006-0
 (Relator José Jorge) 
	Prestação de Contas/ exercício 2005
	Julgado conforme Acórdão 5290/2013-TCU-Segunda Câmara; processo aberto no aguardo de recolhimento de dívida pelos responsáveis Ulysses Fagundes Neto e Lucila Amaral Carneiro Vianna

	Processo 018.870/2008-4 
 (Relator Augusto Nardes) 
	Prestação de Contas/ exercício 2007
	Instruído no mérito, após levantamento do sobrestamento  

	Processo 018.795/2009-6
 (Relator Benjamin Zymler) 
	Prestação de Contas/exercício 2008
	Julgado conforme Acórdão 4444/2010-TCU-Primeira Câmara. 
Em instrução, após levantamento do sobrestamento  

	Processo 020.531/2010-9
 (Relator Benjamin Zymler) 
	Prestação de Contas/exercício de 2009
	Julgado conforme Acórdão 1313/2013-TCU-Plenário; processo encerrado

	Processo 026.045/2011-7
 (Relator Vital do Rêgo) 
	Prestação de Contas/exercício de 2010
	Julgado conforme Ac. 4.141/2013 - TCU - 2ª C; processo encerrado

	Processo 035.825/2012-0
 (Relator José Jorge) 
	Prestação de Contas/exercício de 2011
	Julgado conforme Acórdão 4695/2013-TCU-Segunda Câmara; processo encerrado 

	Processo 019.317/2014-0
 (Relator Bruno Dantas) 
	Prestação de Contas/exercício de 2013
	Julgado conforme Ac. 4.156/2015-TCU-1ª C; processo encerrado

* 2012 - a Unifesp não apresentou contas conforme Decisão Normativa TCU 124, de 5/12/2012. 
16.1.	No que tange aos processos de contas de exercícios anteriores já julgados, o Tribunal deliberou da seguinte forma: 
Acórdão 4472/2012-TCU-Segunda Câmara: julgou irregulares as contas (exercício 2004) do Sr. Ulysses Fagundes Neto, condenando- o ao pagamento de débito solidariamente com as entidades Associação Paulista para o Desenvolvimento da Medicina - SPDM, Associação Fundo de Incentivo à Psicofarmacologia -Afip, Centro de Estudos de Pediatria da Escola Paulista - Cepep, Instituto Paulista de Doenças Infecciosas Parasitárias - Idipa, Instituto de Oncologia Pediátrica - IOP, e Núcleo de Investigação de Vias Aéreas Superiores - Nivas, bem como lhe imputou a multa pecuniária no valor de R$ 15.000,00, sendo julgadas regulares as contas dos demais responsáveis, dando-lhes quitação plena.  
As mencionadas entidades efetuaram o recolhimento do débito, sendo-lhes concedida quitação, consoante Acórdão 4923/2013-TCU-Segunda Câmara.
Acórdão 5290/2013-TCU-Segunda Câmara: julgou irregulares as contas (exercício 2005) de Ulysses Fagundes Neto, Maria Conceição Veneziani e Lucila Carneiro Vianna, com a aplicação da multa, no valor de R$ 5.000,00 com base no inciso I, do art. 58 da Lei 8.443/1992 e julgou as contas dos demais responsáveis regulares, conferindo-lhes quitação plena.  
16.2	Nos processos de contas posteriores ao exercício em exame já julgados, os responsáveis (época pós Ulysses Fagundes Neto) tiveram as contas julgadas regulares e/ou regulares com ressalva, não havendo medidas que impactem no mérito das contas em exame.  
16.3	Além dos processos sobrestantes, cabe mencionar que o TC Processo 018.148/2008-5  (Relator Aroldo Cedraz)  - Relatório de Auditoria de natureza operacional realizada com a finalidade de avaliar o relacionamento da Unifesp com a sua Fundação de Apoio (Fap/Unifesp) - julgado nos termos do Acórdão 2702/2010-TCU-Segunda Câmara, com determinações/alertas/recomendações à Universidade Federal de São Paulo, com efeito, não influi no mérito das presentes contas. 	O processo foi arquivado, após a autuação do processo de monitoramento (TC Processo 032.864/2010-8) com vistas a verificar o cumprimento das determinações exaradas no referido Acórdão 2.702/2010, em seu item 1.5. Consultando o processo de monitoramento, verifica-se que este foi apreciado pelo Acórdão 10989/2011-TCU-Segunda Câmara, o qual não repercute sobre a gestão do Sr. Ulysses Fagundes Neto, tampouco sobre a dos demais listados nestes autos relativos às contas anuais de 2006. 
16.4 	Assinale-se que não houve a formação de apartados para abrigar medidas que visassem a imposição de débito e/ou multa ao então gestor, Sr. Ulysses Fagundes Neto, havendo sim várias medidas corretivas, as quais foram objeto de determinações expedidas à Unifesp, cujo cumprimento passou à esfera das competências do seu sucessor. 
16.5	Não foram localizados outros processos conexos, além dos sobrestantes, capazes de influir no mérito das presentes contas.
CONCLUSÃO
17.	Efetuado o exame das Contas Anuais da Unifesp referentes ao exercício de 2006, sobrestadas em função dos TC's Processo 004.274/2005-4, Processo 012.083/2008-2, Processo 006.071/2009-9 e Processo 017.083/2006-8, verifica-se que as irregularidades detectadas possuem o condão de impactar sobre a gestão dos responsáveis Ulysses Fagundes Neto, Sergio Antônio Draibe, Sérgio Tufik e Lucila Amaral Carneiro Vianna. 
17.1	Em face da análise promovida nos itens 9, 11, 12 e 13 da instrução de peça 33, propõe-se rejeitar as razões de justificativa apresentada pelo Sr. Ulysses Fagundes Neto, uma vez que não foram suficientes para sanear as irregularidades a ele atribuídas, de modo que suas contas devem ser julgadas irregulares. Propõe-se, ainda, em atendimento ao disposto no parágrafo único do art. 19 da Lei 8.443/1992, a aplicação da multa prevista no art. 58, inciso I, do mesmo normativo legal. 
17.2	Diante da ausência de fatos que possam descaracterizar a ilegalidade, ilegitimidade e a antieconomicidade dos atos de gestão deste agente público, conforme apurações nos processos sobrestantes, reforça-se o juízo de que as contas do responsável devam ser julgadas irregulares, assim como se conclui que as contas de Sérgio Antônio Draibe, Sérgio Tufik, e Lucila Amaral Carneiro Vianna devam igualmente serem consideradas irregulares. No entanto, no caso destes últimos, dispensa-se a imputação de multa nestes autos, uma vez que os motivos seriam os mesmos que fundamentaram a aplicação da medida nos processos conexos, ante o princípio do non bis in idem.  
17.3	Quanto às contas dos demais responsáveis, propõe-se que o julgamento seja pela regularidade, porquanto nenhum fato adveio dos processos sobrestantes e/ou conexos que alterasse este juízo, no exercício em questão.
17.4	Assim, formula-se proposta a seguir. 
PROPOSTA DE ENCAMINHAMENTO
18.	Diante do exposto, submetem-se os autos à consideração superior, propondo:
a)	 levantar o sobrestamento deste processo, em razão do julgamento definitivo ocorrido nos autos dos TC's Processo 004.274/2005-4, Processo 012.083/2008-2, Processo 006.071/2009-9 e Processo 017.083/2006-8; 
b) 	rejeitar as razões de justificativa do Sr. Ulysses Fagundes Neto, Reitor da Unifesp no exercício de 2006, quanto às seguintes irregularidades:
- não demonstração de que os preços das desapropriações dos imóveis situados na rua Borges Lagoa no 754, 758, e 760 e os situados na rua Napoleão de Barros no 590, 598, 608, 610, 618, 622, 626, 628 e 632 tenham sido justos, em descumprimento ao inciso XXIV do artigo 5o da Constituição Federal e ao princípio da motivação; (item 9 da instrução de peça 33) ;
- ausência de controle e fiscalização quanto às transferências da Unifesp à SPDM - Associação Paulista para o Desenvolvimento da Medicina no valor de R$ 17.090.364,92 (dezessete milhões, noventa mil, trezentos e sessenta e quatro reais e noventa e dois centavos) , que restaram sem justificativa de pagamento, objeto e informações quanto à realização de licitações, em descumprimento ao art. 23 da IN STN no 1, de 1997, conforme relatado no item 6.2.1.3 do Relatório de Auditoria de Gestão no 189691 da Controladoria-Geral da União, referente à prestação de contas da Unifesp do exercício de 2006; (item 11 da instrução de peça 33) ;
- pagamentos a servidores da Unifesp por prestação de serviços como funcionários do Hospital Municipal Vereador José Storopolli, mediante transferência de recursos intermediados pela SPDM - Associação Paulista para o Desenvolvimento da Medicina, em infringência ao art. 8o, inciso II, da IN STN no 1, de 1997, e ao inciso I do art. 14 do Decreto 94.664, de 1987, com configuração, em alguns casos, de dupla remuneração a servidores da Unifesp, conforme relatado nos itens 6.3.4.5 e 6.3.4.7 do Relatório de Auditoria de Gestão no 189691 da Controladoria-Geral da União, referente à prestação de contas da Unifesp do exercício de 2006; (item 12 da instrução de peça 33) ;e
- pagamentos a empresas em que constam, em suas composições societárias, servidores da Unifesp, em infringência aos princípios da moralidade e da impessoalidade e ao art. 9º, inciso III, da Lei 8.666, de 1993, conforme relatado no item 6.3.4.6 do Relatório de Auditoria de Gestão no 189691 da Controladoria-Geral da União, referente à prestação de contas da Unifesp do exercício de 2006. (item 13 da instrução de peça 33) .
b) com fundamento nos arts. 1º, inciso I, 16, inciso III, alínea 'b' da Lei 8.443/1992 c/c os arts. 19, parágrafo único, e 23, inciso III, alínea 'b', da mesma Lei, e com arts. 1º, 209, inciso II, e 210, § 2º, do Regimento Interno deste Tribunal, que sejam julgadas irregulares as contas do Sr. Ulysses Fagundes Neto (CPF XXX.451.908-XX) ; 
c) em consequência, aplicar ao Sr. Ulysses Fagundes Neto (CPF XXX.451.908-XX) a multa prevista no art. 58, inciso I, da Lei 8.443/1992 c/c o art. 268, inciso I, do Regimento Interno, fixando-lhe o prazo de quinze dias, a contar da notificação, para comprovar, perante o Tribunal (art. 214, inciso III, alínea 'a', do Regimento Interno) , o recolhimento da dívida aos cofres do Tesouro Nacional, atualizada monetariamente desde a data do presente acórdão até a do efetivo recolhimento, se for paga após o vencimento, na forma da legislação em vigor; 
d) autorizar, desde logo, nos termos do art. 28, inciso II, da Lei 8.443/1992, a cobrança judicial da dívida caso não atendida a notificação;
e) autorizar, caso requerido, o pagamento da dívida do Sr. Ulysses Fagundes Neto em 36 parcelas mensais e consecutivas, nos termos do art. 26 da Lei 8.443/1992 c/c o art. 217 do Regimento Interno, fixando-lhe o prazo de quinze dias, a contar do recebimento da notificação, para comprovar perante o Tribunal o recolhimento da primeira parcela, e de trinta dias, a contar da parcela anterior, para comprovar o recolhimento das demais parcelas, devendo incidir sobre cada valor mensal, atualizado monetariamente, os juros de mora devidos, na forma prevista na legislação em vigor;
f) com fundamento nos arts. 1º, inciso I, 16, inciso III, alínea 'b' c/c o art. 209, inciso II (prática de ato de gestão ilegal, ilegítimo ou antieconômico) , do Regimento Interno, que sejam julgadas irregulares as contas dos Srs. Sérgio Antônio Draibe (CPF XXX.231.678-XX) , Sérgio Tufik (CPF XXX.725.478-XX) e Sra. Lucila Amaral Carneiro Vianna (CPF XXX.835.088-XX) ; 
g) com fundamento nos arts. 1º, inciso I, 16, inciso I, 17 e 23, inciso I, da Lei 8.443, de 1992, c/c os arts. 1º, inciso I, 207 e 214, inciso I, do Regimento Interno, que sejam julgadas regulares as contas dos demais responsáveis, dando-lhes quitação plena: Deolinda Franzo (XXX.416.208-XX) ; Gerson Perez Martins (XXX.224.718-XX) ; Hernani Augusto dos Santos (XXX.385.338-XX) ; Jose Rubens Marques de Jesus (XXX.967.308-XX) ; Luis Antonio Alcalde (XXX.941.958-XX) ; Marta Cybele Carneiro (XXX.190.098-XX) ; Paulo Hypolito (XXX.848.568-XX) ; Regina CeIes de Rosa Stella (XXX.870.668-XX) e Wany de Fatima Silva Oliveira (XXX.420.318-XX) ; e  
h) dar ciência do acórdão que vier a ser proferido, assim como do relatório e do voto que o fundamentarem, à Universidade Federal de São Paulo-Unifesp. 
3.	Considerando que o relatório mencionado no item anterior faz menção à análise das razões de justificativas do ex-reitor da Unifesp (peça 33) , destaco a seguir as principais considerações tecidas pela unidade técnica naquela peça:
ANÁLISE DAS RAZÕES DE JUSTIFICATIVA 
9. Irregularidade: a) não demonstração de que os preços das desapropriações dos imóveis situados na rua Borges Lagoa no 754, 758, e 760 e os situados na rua Napoleão de Barros no 590, 598, 608, 610, 618, 622, 626, 628 e 632 tenham sido justos, em descumprimento ao inciso XXIV do artigo 5 o da Constituição Federal e ao princípio da motivação (item 2.5 da instrução de fls. 956-978 do vol. 4 e item 6.1.2.2 do Relatório da CGU, fls. 279-280 do vol. 1) . 
9.1. Após análise de respostas de diligência apresentadas pela Unifesp, pela Controladoria-Geral da União em São Paulo (CGU/SP) e pela Gerência de Desenvolvimento Urbano da Caixa Econômica Federal em São Paulo (GIDUR/SP) , concluiu-se, no item 2.5 da instrução de fls. 956-978 do vol. 4: 
"2.5.11 O laudo da Caixa utilizado pela Unifesp foi feito em 23/10/2000 (fls. 597/626 do Anexo 1) , não sendo adequado para embasar o preço de desapropriações realizadas supostamente em 2006, cujos processos de desapropriação foram autuados em 2004 (processos 2308900185/2004-27, 23089001848/2004-61 e 23089001847/2004-16, fls.279 do vol. 1) , por estar desatualizado e pelo fato de cada um dos imóveis possuir peculiaridades (estado de conservação, benfeitorias, idade do imóvel, etc.) que interferem na composição do preço. 
2.5.12 Considerando que a Unifesp informa que os valores mínimos para a desapropriação tiveram por base os preços unitários de terreno e construção em valor por metro quadrado trazidos do laudo feito pela Caixa Econômica Federal, anexo às fls. 597/626 do Anexo 1 para a desapropriação do imóvel da Rua Borges Lagoa, 770, caso se verificasse que os preços das desapropriações eram compatíveis com os do referido laudo, estaria afastado o possível sobrepreço, haja vista que o preço dos imóveis vem aumentando ao longo dos anos. No entanto, isso não aconteceu. O valor médio total por metro quadrado de terreno no laudo é de R$ 1.507,46 por m2 (R$ 1.500.100,00 dividido por 995,12 m2 de terreno) , valor este que, multiplicado por cada área de terreno dos imóveis indicada no Relatório da CGU/SP às fls. 279 do vol. 1, leva a valores inferiores que os das colunas "Possível avaliação da Engenharia" e "Preço da Transação". 
2.5.13 Assim, não é possível afastar esse risco, no entanto, também não é possível atribuir sobrepreço com base num laudo feito em 2000, que possui defasagem, no mínimo, de quatro anos (data da autuação dos processos) , e, supostamente, seis anos (2006 - exercício das presentes contas) com as datas das desapropriações. (...) 
2.5.15 Ante o exposto, pode-se concluir apenas que a Unifesp não demonstrou ter adotado os devidos cuidados para se resguardar de que os preços das desapropriações estavam alinhados com os de mercado. 
2.5.16 Quanto à diligência feita à Caixa, esta esclareceu às fls. 2 do anexo 4 que os imóveis indicados nunca foram objeto de qualquer estimativa de valor de mercado por aquela Entidade e que, em caráter excepcional, a Caixa procedeu à avaliação do imóvel à Rua Borges Lagoa, no 750, tendo em vista expressa solicitação da Procuradoria Regional da União da 3ª Região, feita por meio do OFÍCIO/JUR no 3526/2008-AGU/PRU-3R-LFT (fls. 3/4 do anexo 4) , e encaminhou o laudo de avaliação do referido imóvel (fls. 5/41 do anexo 4) , elaborado em 12/1/2009, cujo original foi encaminhado à PRU 3ª Região. 
2.5.17 O laudo é datado de 12/1/2009 e também não é adequado para ser utilizado como base para avaliação de possível sobrepreço, considerando que é extemporâneo à data das desapropriações e que o preço dos imóveis sofre oscilações de mercado. 
2.5.18 O inciso XXIV do artigo 5o da Constituição Federal estabelece: "XXIV - a lei estabelecerá o procedimento para desapropriação por necessidade ou utilidade pública, ou por interesse social, mediante justa e prévia indenização em dinheiro, ressalvados os casos previstos nesta Constituição". 
2.5.19 Não há demonstração de que o valor das indenizações tenha sido justo, nem que o interesse público tenha sido preservado, pois os valores das indenizações não foram devidamente motivados. 
2.5.20 Há casos de imóveis localizados na mesma quadra e com a mesma área de terreno, mas que foram desapropriados por preços muito diferentes entre si. Um exemplo é o imóvel à Rua Borges Lagoa 754, que possui 40,06 m2 e foi desapropriado por R$ 125.000,00, enquanto que o imóvel à mesma Rua Borges Lagoa 758, de mesma área (40,06 m2 ) , foi desapropriado por R$ 216.500,00, sem que haja nos autos documentos nem cálculos que fundamentem o valor das desapropriações e essa discrepância. 
2.5.21 No Relatório de Auditoria de Gestão no 208471 da CGU/SP, referente às contas da Unifesp de 2007, item 4.1.2.1 do Relatório, que trata de informações quanto ao cumprimento do Plano de Providências decorrente do Relatório no 189691 (presentes contas) , consta que não foi possível verificar o risco de potencial sobrepreço porque a Unifesp não apresentou a documentação solicitada (fls. 154 do vol. principal do TC Processo 018.870/2008-4) ." 
9.2. O Sr. Ulysses Fagundes Neto, Reitor da Unifesp em 2006, declarou (fls. 2-9 do anexo 5) que:
a) o relatório de fls. 955/978 aduz que a CGU constatou que imóveis situados nas ruas Borges Lagoa e Napoleão de Barros teriam sido desapropriados sem que houvesse avaliações precisas de preços pela Engenharia da Unifesp e que o órgão de controle interno teria obsevado que, dos doze processos de desapropriação, dez foram por valores maiores que as avaliações do setor de engenharia; 
b) o responsável nada pode esclarecer quanto aos critérios adotados pelo Departamento de Engenharia para a primeira avaliação e para a condução das negociações com os proprietários dos imóveis, uma vez que não possui conhecimentos técnicos para contestar os trabalhos realizados pelos servidores especializados; 
c) em uma estrutura grande e complexa como a da Unifesp, em que há compartilhamento de funções, tais quais as empreendidas pela área de engenharia para chegar ao valor a ser utilizado na desapropriação de determinado imóvel, não se pode esperar que o Reitor, que desenvolve tarefa bem mais abrangente, voltada à articulação de ideias e ações gerais a serem implementadas por corpo técnico específico, promova a análise, caso a caso, de detalhes operacionais relativos aos processos de desapropriação, conforme entendimento do TCU no Acórdão 2258/2008-TCU-Plenário, do qual o responsável transcreve alguns trechos do Relatório do Ministro Relator, tais como: 
"2.2.1.4 Todavia, devemos observar que em uma instituição como a Caixa, existem diferentes níveis de responsabilidades, desde a direta, atribuível ao executor do contrato e ao seu superior hierárquico imediato, até a indireta, atribuível aos superiores mediato e acima. Aqueles que detêm responsabilidade direta respondem pela perfeita execução dos contratos sob sua responsabilidade, em todos os aspectos. Não seria razoável exigir-se dos demais superiores, que detêm responsabilidade indireta e desempenham atribuições significativamente mais abrangentes, que se envolvessem diretamente com a execução dos contratos. O controle que exercem é promovido através de Auditorias realizadas pelas áreas para tanto criadas. 
2.2.1.5 Assim, não é razoável exigir-se que o Presidente da CAIXA pessoalmente confirme a legitimidade das propostas orçadas pela agência de publicidade. Em relação a este achado, para ambos os processos objeto de impugnação, ele nem deveria ter sido chamado em audiência. Sua responsabilidade deve ser afastada." 
d) a Secex/SP findou por discrepar do entendimento dessa Corte em matéria semelhante ao partir da premissa de que caberia ao responsável o controle direto sobre o valor das indenizações realizadas por conta das desapropriações objeto da audiência; 
e) ainda que esta Corte entenda por não acolher os argumentos aduzidos nos tópicos antecedentes, a análise do modelo adotado pela Unifesp para proceder às desapropriações é capaz de demonstrar a inexistência de qualquer suspeita de que tenha havido pagamento em valor superior ao praticado em mercado, tendo em vista que: 
e.1) os arts. 5º, inciso IV, e 182, § 3º, da Constituição Federal estabelecem os pressupostos que autorizam a desapropriação, regulamentados pelo Decreto-lei 3.365, de 21 de junho de 1941; 
e.2) o procedimento de desapropriação é dividido em duas fases: a primeira, denominada declaratória, tem por escopo a declaração de necessidade ou utilidade pública ou interesse social; a segunda, chamada fase executória, diz respeito às providências no plano concreto para a efetivação da manifestação de vontade relativa à primeira fase, podendo ser administrativa (quando o Poder Público e o expropriado acordam quanto à indenização e o ato da expropriação) ou judicial (quando a Administração entrar com ação de desapropriação perante o Poder Judiciário) ; 
e.3) na Unifesp, a fase administrativa era iniciada com a elaboração de laudo pelo Departamento de Engenharia com o objetivo de obter a estimativa do valor do imóvel expropriado, adotando critérios semelhantes aos adotados pela Caixa Econômica Federal por ocasião de avaliação feita em 2001 para imóvel localizado na Rua Borges Lagoa, 770; 
e.4) o objetivo do laudo era a obtenção de estimativa inicial para, posteriormente, comunicar a desapropriação e o valor da avaliação feita pelo Departamento de Engenharia aos proprietários; 
e.5) os parâmetros da Caixa Econômica Federal (CEF) não eram suficientes para apurar o valor efetivo de mercado, quiçá pela valorização dos imóveis naquela região, ocorrida no período das desapropriações, ou quiçá devido às especificados dos imóveis descritos, de características diferentes do galpão avaliado pela Caixa, por isso, os proprietários recusaram o valor proposto inicialmente pelo Departamento de Engenharia e apresentaram contrapropostas e, na fase de negociação, chegou-se a valor considerado justo, permitindo a ocupação dos imóveis, sem interferência do Poder Judiciário; 
e.6) o fato de o valor acordado ser superior à estimativa inicial do Departamento de Engenharia não implica pagamento por preço superior ao mercado ou mesmo indício de que isso tenha ocorrido, tendo em vista a possibilidade de negociação prevista no Decreto-lei 3.365, de 1941, e reconhecida pela doutrina; 
e.7) no tocante aos imóveis de metragem idêntica desapropriados por valores distintos, a diferença dizia respeito ao obrigatório pagamento do fundo de comércio. A Constituição determina que o proprietário recebe indenização pela expropriação de seu bem, o que impõe o pagamento de todos os prejuízos advindos e o Superior Tribunal de Justiça (STJ) já reconheceu, em diversas oportunidades, que "deve ser incluído na indenização por desapropriação o valor do fundo de comércio" (REsp 1.076.124/RJ, Relatora Ministra Eliana Calmon) , razão pela qual imóveis de tamanhos idênticos e localizados na mesma rua podem ter valores de indenização distintos;
f) ainda que o TCU entenda que o procedimento adotado pela Unifesp deva ser revisto, os valores pagos pelos imóveis desapropriados em 2006 são adequados aos valores de mercado, o que é demonstrado pelo fato de que os recursos repassados pelo Ministério da Educação para esse fim foram suficientes para o pagamento de todas as desapropriações. 
9.3. As razões de justificativa apresentadas pelo responsável não podem ser acolhidas pelas razões expostas a seguir. 
9.3.1. O responsável não foi chamado a apresentar razões de justificativa quanto aos critérios adotados pelo Departamento de Engenharia para a avaliação dos imóveis e sim quanto à ausência demonstração de que os preços das desapropriações dos imóveis situados na rua Borges Lagoa no 754, 758, e 760 e os situados na rua Napoleão de Barros no 590, 598, 608, 610, 618, 622, 626, 628 e 632 tenham sido justos, em descumprimento ao inciso XXIV do artigo 5o da Constituição Federal e ao princípio da motivação. 
9.3.2. Não era necessário que o responsável detivesse conhecimentos técnicos sobre o assunto para que percebesse que: a) a utilização pelo Setor de Engenharia da Unifesp de laudo realizado pela Caixa Econômica Federal em 23/10/2000 (fls. 594, 597-626 do Anexo 1) para o imóvel da Rua Borges Lagoa, 770, não era apto a ser utilizado como referência para as desapropriações de todos os imóveis da região, pois levaria à desconsideração das características físicas próprias de cada imóvel e à fundamentação com base em laudo com preço desatualizado, sem considerar o comportamento do mercado imobiliário no período de quatro anos até a data da autuação dos processos de desapropriação e de seis anos até o exercício das presentes contas (2006) , em que se credita ocorridas as desapropriações; b) as negociações de valores de desapropriação a maior que o preço das avaliações deveriam ser documentadas, não cabendo, a posteriori, como pretende o responsável, alegar que houve valorização dos imóveis naquela região, sem juntada de documentos comprobatórios das alegações; c) nos casos de imóveis localizados na mesma quadra e com a mesma área de terreno, a serem desapropriados por preços muito diferentes, seriam necessários documentos que respaldassem e justificassem as diferenças de preços, o que não ocorre, por exemplo, no caso do imóvel à Rua Borges Lagoa 754, que possui 40,06 m2, desapropriado por R$ 125.000,00, enquanto o imóvel à mesma Rua Borges Lagoa 758, de mesma área (40,06 m2) , foi desapropriado por R$ 216.500,00, sem que haja nos autos documentos nem cálculos que fundamentem o valor das desapropriações e essa discrepância. 
9.3.3 O responsável alega que a diferença de preço nesse caso ocorreu em virtude do obrigatório pagamento do fundo de comércio, mas não apresenta documentos comprobatórios dessa afirmação, razão pela qual a justificativa não pode ser acolhida. 9.3.4 São várias as condutas diversas exigíveis do responsável em atendimento ao princípio da motivação e do interesse público, descritas a seguir, para as quais não era necessária a detenção de conhecimentos técnicos: 
a) determinar ao Setor de Engenharia da Unifesp que refizesse as avaliações dos preços de mercado dos imóveis a serem desapropriados à época das desapropriações, em 2006, considerando que o laudo por eles utilizado estava desatualizado e desconsiderava características próprias de cada imóvel; 
b) determinar a realização de laudo de avaliação pela CEF imediatamente antes das negociações de avaliações dos imóveis a serem desapropriados; 
c) subsidiariamente, juntar ao processo avaliações feitas por imobiliárias que atuam na região para justificar os preços considerados de mercado na região à época;
d) determinar a juntada aos processos de quaisquer documentos comprobatórios de fatos que alterassem o preço das desapropriações, tais como a existência de situações que fundamentassem o pagamento de fundo de comércio e demonstração da razoabilidade de seu respectivo valor. 
9.3.5. Ante o exposto, a falta de conhecimento técnico do responsável não afasta a sua responsabilidade pela irregularidade. 
9.3.6. Também não procedem as alegações de que, em uma estrutura grande e complexa como a da Unifesp, em que há compartilhamento de funções, tais quais as empreendidas pela área de engenharia para chegar ao valor a ser utilizado na desapropriação de determinado imóvel, não se poderia esperar que o Reitor promovesse a análise de detalhes operacionais relativos aos processos de desapropriação e de que a Secex/SP teria discrepado do entendimento do TCU no Acórdão 2258/2008-TCU-Plenário por não caber ao responsável o controle direto sobre o valor das indenizações realizadas em virtude das desapropriações. 
9.3.7. O trecho do Acórdão 2258/2008-TCU-Plenário reproduzido pelo responsável foi do Relatório e não de seu voto condutor. 
9.3.8. Na referida decisão, o TCU examinava a ocorrência de quatro possíveis irregularidades na execução de ações de publicidade e propaganda pela Empresa SNBBNovagência Ltda., todas à subcontratação de serviços pela contratada da Caixa Econômica Federal (CEF) , o que distancia ainda mais o controle pelos gestores da CEF, haja vista que as irregularidades ocorreram na subcontratação. 
9.3.9. Esta Corte entendeu que, apesar de ser inegável que os agentes da Caixa Econômica Federal tinham o dever de fiscalizar a execução do contrato, não era deles fosse exigível que conferissem e controlassem cada um dos atos praticados pela agência e não havia qualquer indício visível de fraude. 
9.3.10. Ainda que seja plausível esse entendimento para casos específicos, não é razoável sua aplicação de forma irrestrita, o que resultaria na impossibilidade de se responsabilizar qualquer gestor máximo de unidade jurisdicionada. 
9.3.11. Não se vislumbra a possibilidade de afastamento de sua responsabilidade no presente caso, considerando que, diferentemente da execução de um contrato, que era objeto do Acórdão mencionado pelo responsável, a desapropriação é um procedimento administrativo que não faz parte dos procedimentos operacionais regulares da Entidade e requer atenção redobrada do gestor, considerando suas fases (declaratória e executória) e o desembolso financeiro pelo ente expropriante. 
9.3.12. Ante o exposto, propõe-se rejeitar as razões de justificativa do responsável quanto a esse ponto. 
10. Irregularidade: b) ausência de controle e fiscalização quanto às transferências da Unifesp à FapUNIFESP no valor de R$ 3.118.402,25 (três milhões, cento e dezoito mil, quatrocentos e dois reais e vinte e cinco centavos) , que restaram sem justificativa de pagamento, objeto e informações quanto à realização de licitações, em descumprimento ao art. 23 da IN STN 1, de 1997, conforme relatado no item 6.2.1.3 do Relatório de Auditoria de Gestão 189691 da Controladoria-Geral da União (CGU) , referente à prestação de contas da Unifesp do exercício de 2006 (item 2.9 da instrução de fls. 956-978 do vol. 4) . 
10.1 No item 6.2.1.3 do Relatório de Auditoria de Gestão 189691 da CGU (fls. 297-303 do vol. 1) , consta que R$ 3.118.402,25 foram repassados à FapUNIFESP, sem informação quanto aos processos licitatórios que antecederam a aplicação dos recursos pela convenente. 
10.2 O Sr. Ulysses Fagundes Neto, Reitor da Unifesp em 2006, declarou que (fls. 9 do anexo 5) :
a) conforme relação de pagamentos efetuados pela FapUnifesp com recursos repassados pela Universidade (fls. 16-19 do anexo 5) , não se inserem nessa rega: - os valores repassados ao Município de Diadema em atendimento à Cláusula Oitava do Convênio 15/2/2006, firmado entre a Unifesp e a Municipalidade; - as bolsas de pesquisa pagas aos docentes, por se tratar de caso de inexigibilidade de licitação; - as despesas de pequena monta, por se tratar de caso de dispensa de licitação. 
10.3 Acrescentou que as despesas com a empresa MKPEG Arquitetura & Urbanismo Ltda. foram precedidas da realização de Concurso realizado pela Instituto dos Arquitetos do Brasil (IAB) e que todos os pagamentos são decorrentes de serviços de arquitetura e urbanismo necessários à implantação do campus de Diadema. 
10.4 Declarou que todas as despesas foram precedidas de licitação, na modalidade pregão, realizados pela própria Unifesp, e que a documentação correspondente aos processos de contratação já teria sido solicitada e seria encaminhada ao TCU tão logo fosse disponibilizada ao responsável. 
10.5 Alegou que não houve afronta ao disposto no art. 27 da Instrução Normativa STN 1, de 1997, dado que todos os pagamentos realizados pela FapUnifesp com recursos repassados pela Universidade foram precedidos de licitação, exceto nas hipóteses em que a realização do certame não era obrigatória. 
10.6 Os valores da relação de pagamentos do ano de 2006 com recursos da Expansão do Campus de Diadema (fls. 16-18 do anexo 5) , fornecida pelo responsável, totalizam R$ 2.864.301,60, os quais, somados aos pagamentos ao fornecedor MHA Engenharia Ltda. (fl. 19 do anexo 5) , no total de R$ 251.920,93, montam R$ 3.116.222,53, com diferença desprezível em relação ao valor de R$ 3.118.402,25 que a CGU/SP considerou restar sem justificativa de pagamento (fls. 301-303 do vol. 1) . 
10.7 Mediante análise do anexo 5, verifica-se que o responsável não juntou a documentação que teria sido solicitada, referente aos processos de contratação. 
10.8 No entanto, no relatório da equipe da Secex/SP feito no TC-Processo 018.148/2008-5, fiscalização de orientação centralizada, com o propósito de verificar a relação da Instituições Federais de Ensino Superior com as suas Fundações de Apoio, há uma relação de licitações feitas para aquisição de móveis e equipamentos para os campi de Diadema e Guarulhos, identificadas no Apêndice A desta instrução (vide fls. seguintes a esta instrução) , nas quais se verificam licitações na modalidade pregão que resultaram em contratações identificadas na relação apresentada pelo responsável às fls. 16-19 do Anexo 5, as quais justificam parte dos pagamentos indicados. 
10.9 Quanto aos pagamentos à empresa MKPEG Arquitetura & Urbanismo Ltda., conforme o relatório do TC-Processo 018.148/2008-5, está justificada tanto a contratação do Instituto de Arquitetos do Brasil - Direção Nacional (IAB-DN) por inexigibilidade, quanto a contratação da MKPEG, vencedora do concurso realizado pela IAB. 
10.10 Também não haveria que se falar na necessidade de licitação para os pagamentos ao Município de Diadema, em virtude de convênio. 
10.11 No entanto, remanescem sem justificativa os pagamentos não precedidos de licitação feitos à empresa MHA Engenharia Ltda.. 
10.12 No TC-Processo 009.574/2009-6, relatório de auditoria tendo como objeto as obras de Expansão do Ensino Superior da Unifesp no Campus de Santos, julgado mediante o Acórdão 875/2010-TCU-Plenário, dentre os principais achados estão a ausência de licitação para contratação de projeto executivo com a MHA Engenharia Ltda. e a ausência de formalização de contrato (contratação verbal) nessa avença. Naquele julgado, o TCU decidiu rejeitar as razões de justificativa das Sras. Lucila Amaral Carneiro Vianna e Luciana Diniz Guttilla com relação à contratação da empresa MHA Engenharia Ltda. sem o devido procedimento licitatório e sem a formalização de instrumento contratual, aplicando-lhes a multa prevista no art. 58, inciso II, da Lei 8.443/1992, no valor individual de R$ 3.000,00 (três mil reais) . 
10.13 O Sr. Ulysses Fagundes Neto deveria ter orientado e exigido dessas subordinadas a realização de procedimentos licitatórios para a elaboração de projeto executivo com a MHA Engenharia Ltda., razão pela qual cabe proposta de acolher parcialmente as razões de justificativa do responsável. 
11. Irregularidade: c) ausência de controle e fiscalização quanto às transferências da Unifesp à SPDM - Associação Paulista para o Desenvolvimento da Medicina no valor de R$ 17.090.364,92 (dezessete milhões, noventa mil, trezentos e sessenta e quatro reais e noventa e dois centavos) , que restaram sem justificativa de pagamento, objeto e informações quanto à realização de licitações, em descumprimento ao art. 23 da IN STN no 1, de 1997, conforme relatado no item 6.2.1.3 do Relatório de Auditoria de Gestão no 189691 da Controladoria-Geral da União, referente à prestação de contas da Unifesp do exercício de 2006 (item 2.9 da instrução de fls. 956-978 do vol. 4) . 
11.1 O responsável declarou que: 
a) a história da SPDM se confunde com a própria história da Unifesp; 
b) a Escola Paulista de Medicina (antiga denominação da Unifesp) foi fundada em 1933, sendo a segunda faculdade de ciências médicas criada no Estado de São Paulo. Os professores se uniram em sociedade civil sem fins lucrativos e fundaram a Sociedade Cível Paulista de Medicina (antiga denominação da Associação Paulista para o Desenvolvimento da Medicina) . Posteriormente, em 1940, teve início o funcionamento do Hospital São Paulo, o primeiro hospital universitário do país; 
c) tanto a Escola Paulista de Medicina, como o Hospital São Paulo, eram, originalmente, entidades privadas, mantidas por uma entidade sem fins lucrativos denominada Sociedade Cível Escola Paulista de Medicina; 
d) a Escola Paulista de Medicina foi federalizada em 1956, com natureza autárquica, pela Lei Federal 2.712, de 1956. Contudo, o Hospital São Paulo permaneceu sob o controle da Sociedade Cível Escola Paulista de Medicina, que, em 1960, alterou seu nome para Sociedade Paulista para o Desenvolvimento da Medicina (SPDM) . Atualmente, os pacientes do Hospital São Paulo são, quase na totalidade, usuários do Sistema Único de Saúde (SUS) ; 
e) embora a instituição de ensino superior tenha se tornado uma entidade pública, o hospital universitário continuava a ser pessoa jurídica de direito privado. Contudo, é cediço que as atividades da faculdade de medicina e as do hospital universitário são indissociáveis; 
f) o responsável considera estas explicações necessárias para destacar que todos os valores repassados à SPDM têm o objetivo de manutenção do atendimento à população do hospital universitário; 
g) os valores identificados e aceitos pela CGU como despesa "Extra SUS" são os do quadro à fl. 11 do anexo 5 e, segundo a CGU, restaria ausente a demonstração do valor de R$ 17.090.364,92, o que revelaria ausência de controle pela Unifesp das transferências efetuadas À SPDM, contudo: - não foi computado o valor de R$ 300.000,00 repassado para a execução do Convênio 04/2006; - parte dos valores repassados para a execução dos convênios foi despendido no exercício seguinte, ou seja, as diferenças entre o valor repassado e as despesas comprovadas representam saldo que foi utilizado em 2007; - parte das despesas da Portaria 2626/FNS, locações, Convênio Universitário e os repasses referentes à folha do Xingu foram suportadas com os recursos "extra SUS", eis que foram pagas com recursos de contas bancárias da própria SPDM (Bradesco 72.660-5 e 73.710-0 e Banco do Brasil 9.004-2) ; - as despesas com o Proesf e Custo Serviço Social também foram realizadas com recursos "extra SUS"; - os recursos repassados para a manutenção da Maternidade do Embu e para o Programa Saúde da Família também não são oriundos das verbas do SUS; 
h) o quadro às. fls. 12/13 do anexo 5 demonstra a utilização das despesas consideradas extra SUS, incluindo os montantes considerados pela CGU como não justificados, o qual totaliza R$ 54.416.725,46; 
i) quanto à ausência de licitações, o licitante esclarece que a SPDM, embora seja entidade privada, realiza procedimentos análogo ao rito da Lei 8.666, de 1993, no tocante aos recursos extra-SUS, garantindo nas suas contratações a observância do princípio da impessoalidade, principal objetivo da regra inserta no art. 37, inciso XXI, da Constituição Federal; 
j) o responsável, desde que assumiu a Reitoria da Unifesp, buscou aprimorar a aplicação dos recursos repassados para a SPDM, observando as recomendações dos órgãos de controle; 
k) a ligação da Unifesp com a SPDM tem origem histórica, sendo o manifestante o responsável pelo início do estabelecimento de regras mais claras na distinção entre as duas entidades. 
11.2 A ligação histórica entre a Unifesp e a SPDM e o fato de os recursos repassados à SPDM serem voltados para a manutenção do atendimento à população do hospital universitário não justificam a ausência de controle sobre a aplicação dos valores repassados à SPDM. 
11.3 As explicações do responsável restringem-se ao fundamento dos repasses e não à prestação de contas de sua execução, razão pela qual não logrou demonstrar a realização, pela SPDM, de procedimentos que atendam aos princípios licitatórios. 
11.4 No monitoramento do cumprimento do Acórdão 2702/2010-TCU-2ªC, relativo à Fundação de Apoio da Unifesp (FapUnifesp) , verificou-se a ausência de análise sistemárica de prestação de contas não só dos ajustes com a FapUnifesp, mas também com outros entes, como a SPDM. 
11.5 Ante o exposto, cabe rejeitar as razões de justificativa do responsável quanto a esse ponto. 
12. Irregularidade: d) pagamentos a servidores da Unifesp por prestação de serviços como funcionários do Hospital Municipal Vereador José Storopolli, mediante transferência de recursos intermediados pela SPDM - Associação Paulista para o Desenvolvimento da Medicina, em infringência ao art. 8o , inciso II, da IN STN no 1, de 1997, com configuração, em alguns casos, de dupla remuneração a servidores da Unifesp, conforme relatado nos itens 6.3.4.5 e 6.3.4.7 do Relatório de Auditoria de Gestão no 189691 da Controladoria-Geral da União, referente à prestação de contas da Unifesp do exercício de 2006 (itens 2.18 e 2.20 da instrução de fls. 956-978 do vol. 4) ; 
12.1 As referidas irregularidades são tratadas nos itens 2.18 e 2.20 da instrução de fls. 956-978 do vol. 4. 
12.2 Quanto a "Pagamentos a servidores da Universidade pela execução de atividades em convênio" (item 6.3.4.5 do Relatório da CGU - fls. 333 do vol. 1, item 8.47 da instrução de fls. 916/931 do vol. 4 e item 2.18 da instrução de fls. 956-978 do vol. 4) , a CGU constatou que a SPDM utilizou recursos recebidos da Unifesp para pagamento de servidores por prestação de serviços e como funcionários CLT do Hospital Municipal Vereador José Storopolli e detectou ausências de compatibilidade de horários entre as atividades exercidas no convênio com a SPDM e a de servidor da Universidade e de prestações de contas da SPDM para a Unifesp dos dinheiros públicos aplicados.
12.2.1 No Plano de Providências da Unifesp, a Instituição declara: "A Unifesp providenciou a alteração parcial do convênio de assistência e ensino do Hospital Municipal Vereador José Storopolli para alterar o plano de trabalho fixando a responsabilidade da SPDM pela integral execução de assistência. Todos os recursos provenientes desse convênio são repassados diretamente à SPDM, cabendo à Unifesp exclusivamente a parte de interesse acadêmico, isenta de remuneração. Todos os profissionais que prestam serviço na parte assistencial são remunerados pela SPDM, vez que a Unifesp não gerencia qualquer tipo de recurso. Atualmente, encontra-se em discussão a elaboração de um convênio em apartado com a PMSP que tem por objeto a cooperação técnica na parte acadêmica, o que solucionará definitivamente o problema" (fls. 809 do anexo 1) . 
12.2.2 Considerou-se que as providências informadas pela Unifesp não eram suficientes para fazer cessar a irregularidade, pois a Unifesp não informou qualquer medida de controle para coibir a SPDM dessa prática irregular. 
12.3 Quanto à "Dupla remuneração a servidores da Unifesp" (item 6.3.4.7 do Relatório da CGU - fls. 337 do vol. 1, item 8.49 da instrução de fls. 916/931 do vol. 4 e item 2.20 da instrução de fls. 956-978 do vol. 4) , a CGU relata que, na execução do convênio SMS no 01/2005, foi possível perceber o pagamento em duplicidade a servidores da Universidade, em razão das atividades de professores e de funcionários do Hospital Vereador José Storopolli, e que recomendou a adoção de medidas saneadoras pela Unifesp, razão pela qual foi realizada diligência quanto à apuração dos valores pagos aos servidores beneficiários de dupla remuneração, com a devida devolução dos valores, na ordem de R$ 221.208,71, conforme lista presente no item 6.3.4.7 do relatório da CGU. 12.3.1 Consta no Plano de Providências da Unifesp simplesmente que a irregularidade será apurada e, no Relatório de Auditoria de Gestão das contas do exercício de 2007, a CGU/SP informa que não foi possível verificar se a Unifesp saneou a irregularidade. 
12.3.2 No TC-Processo 001.564/2010-2, representação autuada a partir do Ofício no 42097/DSEDU II/DS/SFC/CGU-PR, que encaminhou cópia do Relatório de Demandas Especiais no 00225.000162/2009-50, contendo o resultado do trabalho realizado pela Controladoria Regional da União no Estado de São Paulo, no âmbito da Universidade Federal de São Paulo (Unifesp) , é relatado que a irregularidade foi detectada também no exercício de 2008. 
12.4 O responsável alegou que: a) a relação da Unifesp com a SPDM é histórica, conforme relatado no item anterior, e que o crescimento paralelo e a necessária interligação entre as duas instituições trazem, por vezes, a aparecia de existir um regime híbrido; b) o ora manifestante deu início ao corrente processo de separação mais clara da universidade com a entidade mantenedora do hospital universitário, a exemplo da reforma do estatuto da SPDM, eliminando a exigência de que seu Presidente devesse ser o Reitor da Unifesp; c) em 2006, havia, de fato, servidores da Unifesp que prestavam serviços de assistência médica no Hospital Vila Maria e o ora manifestante, na condição de reitor, assegurava-se do cumprimento da jornada de trabalho e dos deveres dos docentes com a universidade; d) o exercício de atividades no Hospital Vila Maria por docentes, fora do horário regular do exercício de suas funções na universidade, não constitui irregularidade, nem caracteriza dupla remuneração, pois as atividades prestadas para a SPDM ocorreram sem prejuízo do cumprimento das obrigações funcionais perante a Unifesp; e) também não seria possível falar em descumprimento do art. 8º, II, da IN STN 1, de 1997, pois não houve pagamento por serviços de consultoria e assistência técnica, mas de execução das atividades de atendimento aos pacientes do Hospital Vila Maria.
12.5 As irregularidades são graves e o responsável não demonstra ter adotado nenhum providência concreta para apurar as irregularidades ou para coibi-las, o que propiciou a continuidade da irregularidade até, pelo menos, o exercício de 2008, conforme o Relatório de Demandas Especiais n o 00225.000162/2009-50 da CGU (TC-Processo 001.564/2010-2) . 
12.6 A relação histórica entre as entidades e o fato de atuarem na área da saúde e da educação não autorizam a prática de irregularidades. 
12.7 O responsável tanto não se assegurava do cumprimento da jornada de trabalho e dos deveres dos docentes com a universidade, que no TC-Processo 004.274/2005-4, julgado por meio do Acórdão 1461/2008-TCU-Primeira Câmara (Relação nº 27/2008-Gab. Ministro Guilherme Palmeira, Ata 15/2008, Sessão 13/05/2008) , representação originária do Ministério Público Federal - Procuradoria da República em São Paulo convertida em tomada de contas especial, foram citados vários docentes da Universidade Federal de São Paulo (Unifesp) , em solidariedade com o Reitor e Pró-Reitor de Administração, em virtude do descumprimento do regime de dedicação exclusiva - DE, por terem exercido, nos exercícios de 2004 a 2007, outras atividades, em desacordo com o Decreto nº 94.664/87. 
12.8 O julgamento de mérito do TC-Processo 004.274/2005-4 ocorreu mediante o Acórdão 6330/2009-TCU-Segunda Câmara, cujo Sumário cabe reproduzir: 
"TCE. VIOLAÇÃO DO REGIME DE DEDICAÇÃO EXCLUSIVA POR DOCENTES DA UNIFESP. CONTAS IRREGULARES E CONDENAÇÃO EM DÉBITO DO REITOR E DO PRÓ-REITOR DE ADMINISTRAÇÃO. CIÊNCIA À UNIVERSIDADE DOS DEMAIS CASOS. 1. É vedado ao docente de ensino superior, submetido ao regime de dedicação exclusiva, o exercício de qualquer outra atividade remunerada, pública ou privada. 2. O docente que desejar, sempre sem prejuízo de sua jornada de trabalho normal, exercer outras atividades de caráter não esporádico deverá optar, quando juridicamente possível e do interesse da Administração, pelo regime parcial de 20 horas semanais ou pelo regime integral de 40 horas semanais sem exclusividade de dedicação, com a consequente perda do acréscimo remuneratório devido à dedicação exclusiva. 3. É vedado ao servidor público participar de gerência ou administração de sociedade privada e exercer o comércio, exceto na qualidade de acionista, cotista ou comanditário." 
12.9 Naquele processo, verificou-se que o próprio responsável, Sr. Ulysses Fagundes Neto, violou o regime de dedicação exclusiva, conforme trecho do voto condutor do Acórdão, reproduzido a seguir: 
"7.2 Relativamente ao Sr. Ulysses Fagundes Neto, foi constatado o recebimento de reembolso, efetuado por planos de saúde, em razão de atendimento médico: 37 consultas ao longo de todo o ano de 2004 (25 pacientes diferentes) e 2 em 2005 (em dezembro) ; bem assim a celebração de contrato, em 2007, com a agência INSINConsulting INC como consultor, pelo prazo de 10 meses (com previsão de 2 encontros no exterior) , com remuneração certa (fls. 4, 109/3, 120 e 137 - vol.2 do anexo 1 e fl.189 do vol. 9 do anexo 1; fls. 119/24-anexo 2 e 05 do TC Processo 026.835/2007-1) . 
7.2.1 Como já se ressaltou, uma das condicionantes normativas para que seja aceitável o exercício de outras atividades pelos docentes em regime de DE é que a atividade se revista em uma colaboração esporádica em assuntos de sua especialização e seja autorizada pela instituição. Ainda que se ponderasse acerca do que seria "colaboração esporádica" e se discutisse os aspectos atinentes ao que seria freqüente, periódico e regular para o caso concreto ou, ainda, se discutisse a pertinência da inclusão de consultas médicas como "colaboração esporádica em assuntos de sua especialização", não se comprovou que teria havido a obrigatória autorização do Consu, órgão da Unifesp competente para tanto, para execução por parte do docente das atividades alheias àquelas atinentes à universidade. A relevância dessa autorização reside, essencialmente, em evitar que a colaboração esporádica a outra entidade prejudique a instituição de ensino, em razão de eventual decréscimo das atividades do docente. 
7.2.1.1 Assim, caracterizada a irregularidade, o referido responsável deve ter suas contas julgadas irregulares e ser condenado à restituição das importâncias indevidamente recebidas. Entretanto, entendo deva ser excluído, do quantum apurado pela Unidade Técnica, as parcelas recebidas de janeiro a novembro de 2005 e no exercício de 2006, períodos que não se tem prova do descumprimento do regime de dedicação exclusiva." 
12.10 No Acórdão 6330/2009-TCU-Segunda Câmara, o voto condutor propugnou: "5.1 No que tange ao Sr. Ulysses Fagundes Neto, Reitor e ordenador de despesa da Unifesp, à época dos fatos, a Unidade Técnica e o douto Parquet propugnam, de forma uniforme, pela exclusão de sua responsabilidade, uma vez que não há indícios nos autos de que tivesse conhecimento das atividades irregulares exercidas pelos docentes, além da impossibilidade fática de que o dirigente máximo da instituição, com inúmeras competências específicas, verificasse, pessoalmente, o cumprimento pelos muitos docentes de obrigações disciplinares, sob pena, como ressaltou a Unidade Técnica, de inviabilizar a administração de estruturas organizativas complexas, tais quais as IFES. Acolho tal posição." 
12.11 A situação é diferente nas presentes contas, considerando que o responsável, Reitor da Unifesp no período de 3/7/2003 a 29/8/2008, teve ciência da irregularidade por meio do Relatório de Auditoria de Gestão das contas de 2006 e não adotou qualquer medida para apurar e coibir a continuidade das irregularidades, haja vista que não determinou, por exemplo, a instauração de sindicância para apurar os fatos. 
12.12 A única medida concreta que o responsável alega ter adotado foi a reforma do estatuto da SPDM, eliminando a exigência de que seu Presidente devesse ser o Reitor da Unifesp, o que não elide a irregularidade a ele imputada. 
12.13 O responsável alega que o exercício de atividades no Hospital Vila Maria por docentes, fora do horário regular do exercício de suas funções na universidade, não constitui irregularidade, nem caracteriza dupla remuneração, pois as atividades prestadas para a SPDM ocorreram sem prejuízo do cumprimento das obrigações funcionais perante a Unifesp, contudo, não comprova tais alegações, o que só seria possível se tivesse determinado a instauração de sindicância ou processo administrativo disciplinar para apurar os fatos. 
12.14 O que não é provado, não pode ser aceito e a inércia do responsável para apurar as irregularidades é reprovável. 
12.15 O responsável alega que não seria possível falar em descumprimento do art. 8º, II, da IN STN 1, de 1997, pois não houve pagamento por serviços de consultoria e assistência técnica, mas de execução das atividades de atendimento aos pacientes do Hospital Vila Maria. 
12.16 Caso se entenda que o fundamento não possa ser enquadrado como descumprimento ao referido dispositivo, há que se considerar o disposto no inciso I do art. 14 do Decreto 94.664, de 1987, que veda expressamente o exercício de outra atividade remunerada, pública ou privada, pelo professor da carreira de magistério superior, submetido ao regime de trabalho de dedicação exclusiva e obrigado a prestar quarenta horas semanais de trabalho em dois turnos diários completos. 
12.17 A omissão do responsável é ainda mais reprovável considerando que foi Reitor da Unifesp no período de 3/7/2003 a 29/8/2008 e que as irregularidades ocorreram mesmo após o Acórdão 966/2003-TCU-1ªC, por meio do qual este Tribunal determinou à Unifesp que não autorizasse seus docentes submetidos ao regime de dedicação exclusiva a exercerem atividades que não se enquadrassem no disposto pelo art. 14, §1º, "d", do Decreto nº 94.664/87, mesmo no âmbito de suas fundações, e considerando a ciência que teve das denúncias da CGU/SP.
12.18 Ante o exposto, cabe proposta de rejeitar as razões de justificativa do responsável quanto a esse ponto. 
13. Irregularidade: e) pagamentos a empresas em que constam, em suas composições societárias, servidores da Unifesp, em infringência aos princípios da moralidade e da impessoalidade, conforme relatado no item 6.3.4.6 do Relatório de Auditoria de Gestão no 189691 da ControladoriaGeral da União, referente à prestação de contas da Unifesp do exercício de 2006 (item 2.19 da instrução de fls. 956-978 do vol. 4) . 
13.1 Quanto a "Pagamentos a empresas em que constam, em suas composições societárias, servidores da Unifesp" (item 6.3.4.6 do Relatório da CGU, fls. 336 do vol. 1, item 8.48 da instrução de fls. 916/931 do vol. 4 e item 2.19 da instrução de fls. 956-978 do vol. 4) , consta no Plano de Providências da Unifesp simplesmente que a irregularidade será apurada e, no Relatório de Auditoria de Gestão das contas do exercício de 2007, a CGU/SP informa que não foi possível verificar se a Unifesp saneou a irregularidade. 
13.2 O responsável alega que: a) entende inexistir irregularidade no pagamento a empresas fornecedoras em que há servidores da Unifesp na composição do quadro societário, em face da inexistência de vedação legal; b) ainda que esta Corte de Contas decida pela impossibilidade de os docentes prestarem serviços para a SPDM, o pagamento às empresas na situação descrita deve ser considerado regular, tendo em vista a distinção entre a pessoa jurídica e as pessoas naturais que as integram; c) a recomendação exarada pela CGU não foi incisiva na proibição, limitando-se a recomendar que o gestor se assegurasse "da integralidade e regularidade dos procedimentos que instruem o processo e avalie a oportunidade de adjudicar o certame, zelando particularmente pela licitude das contratações por dispensa ou inexigibilidade de licitação em atenção ao princípio da impessoalidade" (fl. 267 do vol. 1) . 
13.3 A contratação de empresas que tenham como sócios servidores do ente da Administração Pública contratante é ilícita, pois constitui ofensa aos princípios da moralidade e da impessoalidade e infringe a Lei 8.666, de 1993, e, potencialmente, a Lei 8.112, de 1990. 
13.4 O art. 9º, inciso III, da Lei 8.666, de 1993, dispõe: "Art. 9o Não poderá participar, direta ou indiretamente, da licitação ou da execução de obra ou serviço e do fornecimento de bens a eles necessários: (...) III - servidor ou dirigente de órgão ou entidade contratante ou responsável pela licitação." 
13.5 O art. 117, inciso X, da Lei 8.112, de 1990, determina: "Art. 117. Ao servidor é proibido: (Vide Medida Provisória nº 2.225-45, de 4.9.2001) (...) X - participar de gerência ou administração de sociedade privada, personificada ou não personificada, exercer o comércio, exceto na qualidade de acionista, cotista ou comanditário; (Redação dada pela Lei nº 11.784, de 2008) " 
13.6 Marçal Justen Filho ensina: "Também não podem participar da licitação o servidor ou dirigente do órgão ou entidade contratante ou responsável pela licitação. Também se proíbe a participação de empresas cujos sócios, administradores, empregados, controladores, etc., sejam servidores ou dirigentes dos órgãos contratantes. Essa vedação reporta-se ao princípio da moralidade, sendo necessário pressuposto da lisura da licitação e contratação administrativas. A caracterização de participação indireta contida no § 3º aplica-se igualmente aos servidores e
dirigentes do órgão." (Justen Filho, M. Comentários à Lei de Licitações e Contratos Administrativos. 10ª ed. São Paulo: Ed. Dialética, 2005. P. 127) . 13.7 A jurisprudência do TCU veda essa prática (Acórdão 2193/2011-TCU-Primeira Câmara, Acórdão 2193/2011-TCU-Primeira Câmara, Decisão 133/1997-TCU-Plenário, Acórdão 77/2007-TCU-Segunda Câmara) , por infringir os princípios da moralidade, impessoalidade e isonomia e o art. 9º, inciso III, da Lei 8.666, de 1993. 
13.8 Conforme apontado no Relatório do Acórdão 2193/2011-TCU-Primeira Câmara: "A Decisão 133/1997-TCU-Plenário também é bastante esclarecedora sobre o tema. No caso em exame naquela ocasião, sustentava-se a ausência de impedimento se o servidor público não dispusesse de condições para interferir sobre o destino da licitação. No voto do relator, Min. Bento José Bugarin, o raciocínio foi rejeitado mediante a afirmação de que: 
"O deslinde da questão "sub examine" não passa pela avaliação de saber se os servidores (...) detinham ou não informações privilegiadas (...) . (...) a Lei 8.666/1993, ao vedar a participação na licitação de "servidor ou dirigente de órgão ou entidade contratante", não fez distinção quanto ao nível de conhecimento técnico do servidor ou dirigente acerca do objeto licitado. Ou seja, basta que o interessado seja servidor ou dirigente do órgão ou entidade contratante para que esteja impedido de participar, direta ou indiretamente, de licitação por ele realizada.""
 13.9 Ainda que o responsável não tenha considerado a recomendação da CGU incisiva, caberia ter adotado providências quanto ao fato, o que não fez.
 13.10 Ante o exposto, propõe-se rejeitar as razões de justificativa do responsável quanto a esse ponto. 
CONCLUSÃO 
14. Há processos sobrestantes não encerrados, razão pela qual ainda não é possível propor o julgamento de mérito das presentes contas. 
15. Conforme análise das razões de justificativa feitas na presente instrução, propõe-se: 
15.1 rejeitar as razões de justificativa do Sr. Ulysses Fagundes Neto, Reitor da Unifesp no exercício de 2006, quanto às seguintes irregularidades: - não demonstração de que os preços das desapropriações dos imóveis situados na rua Borges Lagoa n o 754, 758, e 760 e os situados na rua Napoleão de Barros no 590, 598, 608, 610, 618, 622, 626, 628 e 632 tenham sido justos, em descumprimento ao inciso XXIV do artigo 5o da Constituição Federal e ao princípio da motivação; (item 9) - ausência de controle e fiscalização quanto às transferências da Unifesp à SPDM - Associação Paulista para o Desenvolvimento da Medicina no valor de R$ 17.090.364,92 (dezessete milhões, noventa mil, trezentos e sessenta e quatro reais e noventa e dois centavos) , que restaram sem justificativa de pagamento, objeto e informações quanto à realização de licitações, em descumprimento ao art. 23 da IN STN no 1, de 1997, conforme relatado no item 6.2.1.3 do Relatório de Auditoria de Gestão no 189691 da Controladoria-Geral da União, referente à prestação de contas da Unifesp do exercício de 2006; (item 11) - pagamentos a servidores da Unifesp por prestação de serviços como funcionários do Hospital Municipal Vereador José Storopolli, mediante transferência de recursos intermediados pela SPDM - Associação Paulista para o Desenvolvimento da Medicina, em infringência ao art. 8o , inciso II, da IN STN no 1, de 1997, e ao inciso I do art. 14 do Decreto 94.664, de 1987, com configuração, em alguns casos, de dupla remuneração a servidores da Unifesp, conforme relatado nos itens 6.3.4.5 e 6.3.4.7 do Relatório de Auditoria de Gestão no 189691 da Controladoria-Geral da União, referente à prestação de contas da Unifesp do exercício de 2006; (item 12) 
- pagamentos a empresas em que constam, em suas composições societárias, servidores da Unifesp, em infringência aos princípios da moralidade e da impessoalidade e ao art. 9º, inciso III, da Lei 8.666, de 1993, conforme relatado no item 6.3.4.6 do Relatório de Auditoria de Gestão no 189691 da Controladoria-Geral da União, referente à prestação de contas da Unifesp do exercício de 2006. (item 13) 
15.2 acolher parcialmente as razões de justificativa do Sr. Ulysses Fagundes Neto, Reitor da Unifesp no exercício de 2006, relativas à ausência de controle e fiscalização quanto às transferências da Unifesp à FapUNIFESP no valor de R$ 3.118.402,25 (três milhões, cento e dezoito mil, quatrocentos e dois reais e vinte e cinco centavos) , que restaram sem justificativa de pagamento, objeto e informações quanto à realização de licitações, em descumprimento ao art. 23 da IN STN 1, de 1997, conforme relatado no item 6.2.1.3 do Relatório de Auditoria de Gestão 189691 da Controladoria-Geral da União (CGU) , referente à prestação de contas da Unifesp do exercício de 2006. (item 10) 
15.3 As irregularidades justificam proposta de julgar irregulares as contas do Sr. Ulysses Fagundes Neto, aplicando-lhe a multa prevista no art. 58, inciso I, da Lei 8.443, de 1992.
3. 	O Ministério Público que atua junto ao TCU manifestou-se por intermédio de Parecer do Procurador Rodrigo Medeiros de Lima (peça 37) , nos termos a seguir integralmente transcritos:
Em exame, prestação de contas anuais da Universidade Federal de São Paulo (Unifesp) relativas ao exercício de 2006. O presente processo encontra-se sobrestado em decorrência das apurações levadas a efeito nos TCs Processo 004.274/2005-4, Processo 012.283/2008-2 e TC Processo 006.171/2009-9, por força de despachos lavrados pelo Exmo. Ministro-Relator Aroldo Cedraz (peça 5, p. 159 e p. 186) . Ademais, o Acórdão 101/2010-TCU-Segunda Câmara determinou o sobrestamento deste feito em vista do noticiado em sede do TC Processo 017.083/2006-8.
A Unidade Técnica reporta que os Srs. Ulysses Fagundes Neto (reitor) , Sérgio Antonio Draibe, Sérgio Tufik e Lucila Amaral Carneiro Vianna tiveram suas contas julgadas irregulares em ao menos um dos processos sobrestantes, já tendo sido apenados com multa anteriormente. Em vista do princípio do non bis in idem, propõe que o Tribunal reprove as contas daqueles gestores, abstendo-se de puni-los pelos mesmos fatos uma segunda vez. 
Adicionalmente, a Secex/SP realça haver, na vertente prestação de contas, irregularidades diversas das investigadas nos processos sobrestantes, sobre as quais o Sr. Ulysses Fagundes Neto já fora ouvido em audiência (peça 5, p. 211/212) . São elas:
	a) a não demonstração de que os preços das desapropriações dos imóveis (...) tenham sido justos, em descumprimento ao inciso XXIV do artigo 50 da Constituição Federal e ao princípio da motivação;
	b) a ausência de controle e fiscalização quanto às transferências da Unifesp à FapUNIFESP no valor de R$ 3.118.402,25 (...) , que restaram sem justificativa de pagamento, objeto e informações quanto à realização de licitações (...) ;
	c) a ausência de controle e fiscalização quanto às transferências da Unifesp à SPDM - Associação Paulista para o Desenvolvimento da Medicina no valor de R$ 17.090.364,92 (...) , que restaram sem justificativa de pagamento, objeto e informações quanto à realização de licitações (...) ;
	d) os pagamentos a servidores da Unifesp por prestação de serviços como funcionários do Hospital Municipal Vereador José Storopolli, mediante transferência de recursos intermediados pela SPDM - Associação Paulista para o Desenvolvimento da Medicina, (...) com configuração, em alguns casos, de dupla remuneração a servidores da Unifesp (...) ;
	e) os pagamentos a empresas em que constam, em suas composições societárias, servidores da Unifesp (...) .
Quanto ao primeiro tópico (desapropriações por valores não motivados) , o Sr. Ulysses Fagundes Neto declara que 'nada pode esclarecer (...) vez que não possui conhecimentos técnicos para contestar os trabalhos realizados pelos servidores especializados' e que 'em uma estrutura grande e complexa como a da UNIFESP (...) não se pode esperar que o Reitor (...) promova análise, caso a caso, de detalhes operacionais relativos aos processos de desapropriação' (ambas citações à peça 18, p. 5) . 
Ademais, o Departamento de Engenharia daquela universidade teria estimado o valor dos imóveis segundo critérios análogos aos empregados pela Caixa Econômica Federal relativamente a imóvel situado em logradouro vizinho (peça 18, p. 8) .
A Unidade Técnica rejeita as razões de justificativa, sob o fundamento de que o responsável prescindia de conhecimentos técnicos de engenharia para perceber que inexistiam 'nos autos documentos nem cálculos que fundamentem o valor das desapropriações e essa discrepância' entre preços, por metro quadrado, de imóveis vizinhos de mesma área (peça 33, p. 6) .
Acerca do segundo ponto (repasses à FapUnifesp) , o responsável alega que 'todas as despesas [realizadas pela FapUnifesp] foram precedidas de licitação, na modalidade pregão, realizadas pela própria Universidade Federal de São Paulo', tirante as 'despesas de pequena monta', as 'bolsas de pesquisa pagas aos docentes, por se tratar de caso de inexigibilidade de licitação' e 'os valores repassados ao Município de Diadema' (todas as citações à peça 18, p. 10) .
Informa ter solicitado a documentação correspondente aos processos de contratação, comprometendo-se a aportá-los ao Tribunal tão logo os obtenha.
A Secex/SP pugna por que as razões de justificativa sejam acatadas em relação a parte das despesas, porém entende que 'remanescem sem justificativa os pagamentos não precedidos de licitação à empresa MHA Engenharia Ltda.' (peça 33, p. 8) , falta pela qual as Sras. Lucila Amaral Carneiro Vianna e Luciana Diniz Guttila foram multadas em outro processo, por conduto do Acórdão 875/2010-TCU-Plenário. 
Conclui a secretaria regional que 'o Sr. Ulysses Fagundes Neto deveria ter orientado e exigido dessas subordinadas a realização de procedimentos licitatórios para a elaboração de projeto executivo com a MHA Engenharia Ltda.' - e, portanto, cabe-lhe imputar responsabilidade pela falha. 
Sobre o terceiro item (repasses à SPDM) , o ex-reitor esclarece que, por motivos históricos, 'as atividades da faculdade de medicina e as do hospital universitário são indissociáveis' e que 'todos os valores repassados à SPDM (...) têm o objetivo de manutenção do atendimento à população pelo hospital universitário (peça 18, p. 12) . Afirma, ainda, que a SPDM realiza 'procedimentos análogos ao rito da Lei 8.666/93 no tocante aos recursos extra-SUS' (peça 18, p. 14) .
Percebe a Unidade Técnica que as explicações prestadas pelo responsável justificam a ocorrência dos repasses, mas não a ausência de prestação de contas de sua execução. Desse modo, sugere rechaçar as razões de justificativa neste ponto.
Por fim, no tocante ao último tópico a que foi instado a justificar-se (pagamentos a servidores da Unifesp) , o Sr. Ulysses Fagundes Neto esclarece que 'Em 2006, havia, de fato, servidores da Unifesp que prestavam serviços de assistência médica no Hospital Vila Maria (...) fora do horário regular do exercício de suas funções na universidade, [o que] não constitui irregularidade' (peça 18, p. 15) . A prática não redundaria em dupla remuneração, considerando que as atividades prestadas junto à SPDM não teriam prejudicado as funções dos docentes junto à Unifesp.
Ao contrário do apontado no ofício de audiência, inexistiria afronta ao art. 8º, inciso II, da IN STN nº 1/1997, porquanto os valores não teriam remunerado os 'serviços de consultoria ou assistência técnica' de que trata o dispositivo citado, e sim 'atendimento aos pacientes do Hospital Vila Maria' (peça 18, p. 15) .
A Secex/SP replica, contudo, que o responsável já houvera sido citado, em outros autos (TC Processo 004.274/2005-4) , ante a constatação de que 'não se assegurava do cumprimento da jornada de trabalho e dos deveres dos docentes com a universidade', sendo que 'naquele processo, verificou-se que o próprio responsável, Sr. Ulysses Fagundes Neto, violou o regime de dedicação exclusiva' (ambas citações à peça 33, p. 12) .
Ademais, inalterados os fatos, sua conduta se subsumiria à descrita no inciso I do art. 14 do Decreto 94.664/1987, 'que veda expressamente o exercício de outra atividade remunerada, pública ou privada, pelo professor da carreira de magistério superior, submetido ao regime de trabalho de dedicação exclusiva'. 
Destarte, a Secex/SP aconselha ao Tribunal que levante o sobrestamento do feito, propugnando também a rejeição das razões de justificativa do Sr. Ulysses Fagundes Neto e o consequente julgamento pela irregularidade de suas contas e imposição da multa estampada no art. 58, inciso I, da Lei nº 8.443/1992.
Tendo em mente as irregularidades apuradas nos autos sobrestantes, a Secex propõe também que as contas dos Srs. Sérgio Antônio Draibe, Sérgio Tufik e Sra. Lucila Amaral Carneiro Vianna sejam julgadas irregulares. Quanto aos demais integrantes do rol de responsáveis, nada havendo a desabonar sua gestão, a Secex/SP sugere o julgamento pela regularidade, outorgando-lhes quitação plena.
O Ministério Público perante o Tribunal de Contas da União acompanha as conclusões e a proposta de encaminhamento da Unidade Técnica, ressalvando apenas a análise expendida acerca do segundo item da audiência. 
É dizer: a responsabilidade pela indevida contratação direta da empresa MHA Engenharia Ltda. não deve ser estendida ao então reitor, encontrando-se perfeitamente delimitada no relatório que precede o Acórdão 875/2010-TCU-Plenário, cuja análise fora recepcionada in totum no Voto condutor daquela deliberação - competindo, a saber, à titular da Coordenadoria de Expansão. 
	É o relatório.

8.1. José Roberto Manesco (OAB/SP 61.471), Luis Justiniano Haiek Fernandes (2193A/OAB-DF), Azevedo Marques Sociedade de Advogados (OAB/SP 1963) e outros, representando Ulysses Fagundes Neto.

Procurador Rodrigo Medeiros de Lima.

PRESTAÇÃO DE CONTAS. UNIVERSIDADE FEDERAL DE SÃO PAULO. EXERCÍCIO DE 2006. DESAPROPRIAÇÕES IRREGULARES DE IMÓVEIS. AUSÊNCIA DE CONTROLE DE TRANSFERÊNCIAS DE RECURSOS. DEFICIÊNCIAS. PAGAMENTO IRREGULAR DE SERVIDORES. PAGAMENTO A EMPRESAS DE SERVIDORES DA UNIVERSIDADE. AUDIÊNCIA. SOBRESTAMENTO EM RAZÃO DOS TCs 004.274/2005-4, 012.283/2008-2, 006.171/2009-9 e 017.083/2006-8. CESSADOS MOTIVOS DETERMINANTES. REJEIÇÃO DAS RAZÕES DAS JUSTIFICATIVAS. CONTAS IRREGULARES DE QUATRO GESTORES. MULTA. CONTAS REGULARES DOS DEMAIS.

PRESTAÇÃO DE CONTAS (PC)

Secretaria de Controle Externo no Estado de São Paulo (SECEX-SP).

Trata-se de prestação de contas anuais da Universidade Federal de São Paulo (Unifesp) , relativa ao exercício de 2006, na qual foram identificadas diversas irregularidades.
2.	Os presentes autos encontravam-se sobrestados em razão dos seguintes processos, segundo relatório precedente:
TC Processo 004.274/2005-4: Tomada de Conta Especial formalizada a partir de processo de representação acerca de irregularidades praticadas no período de 2004 a 2007 por docentes investidos em cargos de dedicação exclusiva. Por meio dos Acórdão 6.330/2009, 8.688/2011 e 6.269/2012, todos da 2ª Câmara, este Tribunal julgou irregulares as contas dos responsáveis Ulysses Fagundes Neto e Sérgio Antônio Draibe, condenando-os ao pagamento de débito e multa;
TC Processo 012.283/2008-2: Tomada de Contas Especial convertida a partir de Representação autuada em razão de irregularidades em despesas com viagens ao exterior (uso do cartão corporativo) realizadas pelo então reitor da Unifesp, Sr. Ulysses Fagundes Neto, durante os exercícios de 2006 e 2007. Por meio dos Acórdãos 4.381/2010, 8.549/2012, 2.432/2014, 5.146/2014 e 93/2015, todos da Segunda Câmara, houve julgamento pela irregularidade das contas do Sr. Ulysses Fagundes Neto, Sergio Tufik, Reinaldo Salomão e Lucila Amaral Carneiro Vianna, condenando-os ao pagamento de débito e multa;
TC Processo 006.671/2009-9: Tomada de Contas Especial decorrente da conversão do Relatório de Levantamento de Auditoria realizado nas obras de expansão do ensino superior - Campus da Unifesp em Diadema/SP. Este Tribunal, mediante o Acórdão 38/2011-TCU-Plenário, julgou regulares com ressalva as contas, dando quitação aos responsáveis; 
TC 017. 083/2006-8 - apartado do TC Processo 012.398/2005-6 (Prestação de Contas da Unifesp/exercício 2004) - Representação para apurar indícios de irregularidades na formalização de acordos pela Universidade em dissonância com sua missão institucional e nos quais a instituição tinha como atribuição apenas o repasse dos recursos à interveniente (Associação Fundo de Incentivo à Psicofarmacologia - AFIP) . Por meio do Acórdão 101/2010-TCU-Segunda Câmara, foram rejeitadas as justificativas apresentadas pelos Srs. Ulysses Fagundes Neto, Hélio Egydio Nogueira e Sérgio Tufik, com aplicação de multa.
3.	Após as devidas apreciações, conforme registra a unidade técnica, com exceção do TC 006.671/2009, os demais processos fundamentam o julgamento pela irregularidade das contas dos responsáveis, embora não possam ensejar nova proposição de multa, ante o princípio do non bis in idem.   
4.	Além das matérias tratadas nos aludidos processos, ainda está pendente de análise a audiência do Sr. Ulysses Fagundes Neto quanto às seguintes irregularidades:
a) não demonstração de que os preços das desapropriações dos imóveis situados na rua Borges Lagoa nº 754, 758, e 760 e os situados na rua Napoleão de Barros nº 590, 598, 608, 610, 618, 622, 626, 628 e 632 tenham sido justos, em descumprimento ao inciso XXIV do artigo 5º da Constituição Federal e ao princípio da motivação;
b) ausência de controle e fiscalização quanto às transferências da Unifesp à FapUNIFESP no valor de R$ 3.118.402,25 (três milhões, cento e dezoito mil, quatrocentos e dois reais e vinte e cinco centavos) , que restaram sem justificativa de pagamento, objeto e informações quanto à realização de licitações, em descumprimento ao art. 23 da IN STN nº 1, de 1997, conforme relatado no item 6.2.1.3 do Relatório de Auditoria de Gestão nº 189691 da Controladoria-Geral da União, referente à prestação de contas da Unifesp do exercício de 2006;
c) ausência de controle e fiscalização quanto às transferências da Unifesp à SPDM - Associação Paulista para o Desenvolvimento da Medicina no valor de R$ 17.090.364,92 (dezessete milhões, noventa mil, trezentos e sessenta e quatro reais e noventa e dois centavos) , que restaram sem justificativa de pagamento, objeto e informações quanto à realização de licitações, em descumprimento ao art. 23 da IN STN nº 1, de 1997, conforme relatado no item 6.2.1.3 do Relatório de Auditoria de Gestão nº 189691 da Controladoria-Geral da União, referente à prestação de contas da Unifesp do exercício de 2006 (item 2.9 desta instrução) 
d) pagamentos a servidores da Unifesp por prestação de serviços como funcionários do Hospital Municipal Vereador José Storopolli, mediante transferência de recursos intermediados pela SPDM - Associação Paulista para o Desenvolvimento da Medicina, em infringência ao art. 8º, inciso II, da IN STN nº 1, de 1997, com configuração, em alguns casos, de dupla remuneração a servidores da Unifesp, conforme relatado nos itens 6.3.4.5 e 6.3.4.7 do Relatório de Auditoria de Gestão nº 189691 da Controladoria-Geral da União, referente à prestação de contas da Unifesp do exercício de 2006;
e) pagamentos a empresas em que constam, em suas composições societárias, servidores da Unifesp, em infringência aos princípios da moralidade e da impessoalidade, conforme relatado no item 6.3.4.6 do Relatório de Auditoria de Gestão nº 189691 da Controladoria-Geral da União, referente à prestação de contas da Unifesp do exercício de 2006.
5.	Em relação às irregularidades relacionadas no item anterior, a unidade técnica havia se manifestado em instrução à peça 33, com a proposta de rejeitar as razões de justificativa do ex-Reitor da Unifesp. Na instrução consolidada posterior, à peça 34, a Secex-SP apresenta um retrato de todas as questões suscitadas e ratifica a proposição da rejeição das razões de justificativa apresentada pelo Sr. Ulysses Fagundes Neto. Em conclusão, sugere a irregularidade das contas do ex-reitor e de Sergio Antônio Draibe, Sérgio Tufik e Lucila Amaral Carneiro Vianna. Quanto às contas dos demais responsáveis, propõe o julgamento pela regularidade, uma vez que nenhum fato adveio dos processos sobrestantes e/ou conexos que alterasse este juízo.
6.	Por sua vez, o Ministério Público junto a este Tribunal (MPTCU) anui a proposta da unidade técnica, acompanha as conclusões e a proposta de encaminhamento da Unidade Técnica, ressalvando apenas a análise expendida acerca do segundo item da audiência. Em suma, argumenta que a "a responsabilidade pela indevida contratação direta da empresa MHA Engenharia Ltda. não deve ser estendida ao então reitor, encontrando-se perfeitamente delimitada no relatório que precede o Acórdão 875/2010-TCU-Plenário". 
7.	Considerando a argumentação apresentada, aquiesço à proposta da Secex-SP, com o ajuste proposto pelo MPTCU, e incorporo-a as minhas razões de decidir, sem prejuízo das observações a seguir.
8.	Em relação à locação e correta destinação dos diversos imóveis pertencentes à Unifesp, parcela do assunto já havia sido abordada no TC Processo 018.795/2009-6, afeto às contas da Unifesp/2008. Entretanto, ficou pendente a análise da desapropriação, em especial pelo fato de não ter sido demonstrada a adequação dos valores dos imóveis situados na rua Borges Lagoa no 754, 758, e 760 e os situados na rua Napoleão de Barros no 590, 598, 608, 610, 618, 622, 626, 628 e 632.
9.	Os elementos constantes dos autos demonstram que a Unifesp não adotou os devidos cuidados para se resguardar de que os preços das desapropriações estavam alinhados aos de mercado. A utilização de laudo defasado para o imóvel da Rua Borges Lagoa, 770 não era apta para as desapropriações de todos os imóveis da região, pois não considerava as características peculiares de cada imóvel. 
10.	Além disso, o comportamento do mercado imobiliário no período de quatro anos, contado do laudo até a data da autuação dos processos de desapropriação, e de seis anos, até o exercício das presentes contas, é variável o suficiente para demonstrar a falta de zelo com a gestão dos recursos públicos. Agrava o cenário a constatação de negociações de valores de desapropriação maiores que os preços das avaliações, sem documentação comprobatória de que, como pretende o responsável, houve valorização dos imóveis naquela região.
11.	Também não prospera a argumentação de que eventual diferença de valor teria ocorrido em face do obrigatório pagamento do fundo de comércio, sem elementos robustos que comprovem o fato. Considerando que a desapropriação representa procedimento administrativo que envolve vultosos valores, deveria ter o gestor empreendido cuidados que garantissem a adequação dos valores despendidos, o que não foi percebido nestes autos, razão pela qual deve ser rejeitada a justificativa quanto a essa questão.
12.	Quanto à possível ausência de controle e fiscalização das transferências da Unifesp à FapUNIFESP em valor superior a R$ 3 milhões, que restaram sem justificativa de pagamento, objeto e informações quanto à realização de licitações, em descumprimento ao art. 23 da IN STN 1/1997, o responsável argumenta que os pagamentos realizados pela FapUnifesp foram precedidos de licitação, exceto nas hipóteses em que a realização do certame não era obrigatória. O montante constante da relação de pagamentos do ano de 2006 com recursos da Expansão do Campus de Diadema (fls. 16-18 do anexo 5) apresentada pelo responsável, corroborado em relatório da equipe da Secex/SP (TC-Processo 018.148/2008-5) , somado aos valores despendidos com a MHA Engenharia Ltda. aproximam-se do valor total questionado.
13.	Nesse particular, apesar de a Secex/SP concluir que "remanescem sem justificativa os pagamentos não precedidos de licitação feitos à empresa MHA Engenharia Ltda.", acompanho o parecer do MPTCU no sentido de que "a responsabilidade pela indevida contratação direta da empresa MHA Engenharia Ltda. não deve ser estendida ao então reitor, encontrando-se perfeitamente delimitada no relatório que precede o Acórdão 875/2010-TCU-Plenário, cuja análise fora recepcionada in totum no Voto condutor daquela deliberação - competindo, a saber, à titular da Coordenadoria de Expansão".  Portanto, acolho as razões de justificativa do responsável quanto a esse indício de irregularidade.
14.	No tocante à ausência de controle e fiscalização em relação às transferências da Unifesp à SPDM - Associação Paulista para o Desenvolvimento da Medicina no valor de R$ 17.090.364,92 (dezessete milhões, noventa mil, trezentos e sessenta e quatro reais e noventa e dois centavos) , as alegações de defesa não lograram êxito em justificar os motivos da ausência de prestação de contas da execução dos recursos repassados voltados para a manutenção do atendimento à população do hospital universitário.
15.	Também não merecem melhor sorte as justificativas relativas a pagamentos a servidores da Unifesp por prestação de serviços como funcionários do Hospital Municipal Vereador José Storopolli, mediante transferência de recursos intermediados pela SPDM - Associação Paulista para o Desenvolvimento da Medicina, com a identificação de ausências de compatibilidade de horários entre as atividades exercidas no convênio e na condição de servidor da Universidade.
16.	As informações constantes dos autos demonstram que o responsável não adotou qualquer providência concreta para apurar as irregularidades ou para coibi-las, o que viabilizou a continuidade das irregularidades até exercício de 2008, conforme o Relatório de Demandas Especiais 00225.000162/2009-50 da CGU (TC-Processo 001.564/2010-2) . A propósito, a matéria foi tratada por este Tribunal em outras oportunidades, a exemplo do Acórdão 6330/2009-TCU-Segunda Câmara.
17.	Irregularidade similar já havia sido identificada em relação ao Sr. Ulysses Fagundes Neto, no tocante à violação do regime de dedicação exclusiva, conforme trecho do voto condutor do Acórdão, reproduzido a seguir: 
7.2 Relativamente ao Sr. Ulysses Fagundes Neto, foi constatado o recebimento de reembolso, efetuado por planos de saúde, em razão de atendimento médico: 37 consultas ao longo de todo o ano de 2004 (25 pacientes diferentes) e 2 em 2005 (em dezembro) ; bem assim a celebração de contrato, em 2007, com a agência INSINConsulting INC como consultor, pelo prazo de 10 meses (com previsão de 2 encontros no exterior) , com remuneração certa (fls. 4, 109/3, 120 e 137 - vol.2 do anexo 1 e fl.189 do vol. 9 do anexo 1; fls. 119/24 - anexo 2 e 05 do TC Processo 026.835/2007-1) . 
7.2.1 Como já se ressaltou, uma das condicionantes normativas para que seja aceitável o exercício de outras atividades pelos docentes em regime de DE é que a atividade se revista em uma colaboração esporádica em assuntos de sua especialização e seja autorizada pela instituição. Ainda que se ponderasse acerca do que seria "colaboração esporádica" e se discutisse os aspectos atinentes ao que seria frequente, periódico e regular para o caso concreto ou, ainda, se discutisse a pertinência da inclusão de consultas médicas como "colaboração esporádica em assuntos de sua especialização", não se comprovou que teria havido a obrigatória autorização do Consu, órgão da Unifesp competente para tanto, para execução por parte do docente das atividades alheias àquelas atinentes à universidade. A relevância dessa autorização reside, essencialmente, em evitar que a colaboração esporádica a outra entidade prejudique a instituição de ensino, em razão de eventual decréscimo das atividades do docente. 
7.2.1.1 Assim, caracterizada a irregularidade, o referido responsável deve ter suas contas julgadas irregulares e ser condenado à restituição das importâncias indevidamente recebidas. Entretanto, entendo deva ser excluído, do quantum apurado pela Unidade Técnica, as parcelas recebidas de janeiro a novembro de 2005 e no exercício de 2006, períodos que não se tem prova do descumprimento do regime de dedicação exclusiva. 
18.	Por fim, em relação aos pagamentos a empresas que possuem servidores da Unifesp em suas composições societárias, em infringência aos princípios da moralidade e da impessoalidade, conforme relatado no item 6.3.4.6 do Relatório de Auditoria de Gestão nº 189691 da Controladoria-Geral da União, vale destacar que se trata de prática em ofensa aos princípios da moralidade e da impessoalidade e infringe a Lei 8.666/93, em especial o seu art. 9º, inciso III, e a Lei 8.112/90. 
19.	São essas as razões pelas quais entendo que deva ser rejeitada a defesa apresentada pelo Sr. Ulysses Fagundes Neto e, inexistindo elementos que demonstrem a boa-fé ou outros excludentes de culpabilidade na conduta do responsável, julgadas suas contas irregulares, com a aplicação da multa prevista no art. 58, inciso I, da Lei 8.443/92. 
20.	No mesmo sentido, considerando a ausência de fatos que possam descaracterizar a ilegalidade, ilegitimidade e a antieconomicidade dos atos de gestão do mencionado responsável, conforme apurações nos processos sobrestantes relacionados no item 2 deste voto, ratifico o juízo de que as contas do Sr. Ulysses Fagundes Neto, assim como dos Srs. Sérgio Antônio Draibe, Sérgio Tufik, e Lucila Amaral Carneiro Vianna, devam ser consideradas irregulares. Destaco que, no caso destes últimos, não haverá proposta de multa nos presentes autos, ante o princípio do non bis in idem.  
21.	Quanto às contas dos demais responsáveis, propõe-se que o julgamento seja pela regularidade, em face de não existir irregularidade específica apontada nestes autos e nos aludidos processos sobrestantes e/ou conexos.
	Diante do exposto, manifesto-me de acordo com a proposta de encaminhamento da unidade técnica, com o ajuste apresentado pelo MP/TCU, e voto por que o Tribunal adote o acórdão que ora submeto à deliberação deste Colegiado.
TCU, Sala das Sessões Ministro Luciano Brandão Alves de Souza, em 19 de fevereiro de 2019.
Ministro JOÃO AUGUSTO RIBEIRO NARDES 
Relator